臺灣高等法院刑事判決　　　　　　 94年度上更(二)字第438號
上　訴　人　甲○○
即　被　告
選任辯護人　蔡樹基律師
上　訴　人　乙○○
即　被　告
選任辯護人　馮志剛律師
上　訴　人　丙○○
即　被　告
選任辯護人　金學坪律師
　　　　　　王令冠律師
上列上訴人因貪污治罪條例等案件，不服臺灣士林地方法院90年
度訴字第209號，中華民國91年6月11日第一審判決（起訴案號：
臺灣士林地方法院檢察署90年度偵字第3554號），提起上訴，經
判決後由最高法院第二次發回更審，本院判決如下：
    主  文
原判決撤銷。
甲○○、乙○○依據法令從事公務並有調查犯罪職務之人員，共
同對於違背職務之行為，要求賄賂，甲○○處有期徒刑拾年陸
月，褫奪公權伍年；乙○○處有期徒刑拾壹年陸月，褫奪公權伍
年。
丙○○與依據法令從事公務之人員，共同對於違背職務之行為要
求賄賂，累犯，處有期徒刑拾年陸月，褫奪公權年。
    事  實
一、甲○○、乙○○為台北市政府警察局士林分局天母派出所（
    下稱天母派出所）警員，均為依據法令從事公務有調查犯罪
    職務人員，二人負責天母派出所交辦專案勤務業務，丙○○
    （民國（下同）80年間因違反槍砲彈藥刀械管制條例案件，
    經臺灣嘉義地方法院判處有期徒刑五月，緩刑三年確定，82
    年間因違反麻醉藥品管理條例案件，經臺灣高等法院臺南分
    院判處有期徒刑五年二月，上訴駁回確定，前開違反槍砲彈
    藥刀械管制條例案件部分之緩刑撤銷，二案合併執行徒刑為
    五年五月，入監執行後，84年2月間假釋付保護管束，87年6
    月13日縮刑期滿執行完畢）為天母派出所轄區福客多便利商
    店負責人。甲○○、乙○○先後於90年3、4月間，為該管區
    警員，甲○○、乙○○、丙○○三人常泡茶聊天。90年3月
    30日下午3時許，天母派出所主管陳少旭派甲○○持臺灣板
    橋地方法院檢察署陳銘祥檢察官核發之搜索票搜索，當日乙
    ○○因參加講習未一同前往，甲○○向陳少旭反映人手不足
    ，陳少旭表示可找丙○○偕同幫忙，並另行指派同派出所警
    員王勝輝、林副任共同前往執行搜索。該日晚上7時30分許
    ，甲○○、王勝輝、林副任、丙○○四人持搜索票，搭林副
    任所駕自小客車，至台北市○○區○○路4段167巷10弄12號
    2樓搜索，被搜索人陳盈安尚未回家，甲○○等人請其兄陳
    瀅仁開門，甲○○、林副任、丙○○、陳瀅仁一同進入陳盈
    安房內，王勝輝則在客廳警戒，林副任在房內搜到以長壽香
    煙盒裝之第二級毒品安非他命一小包（毛重0.81公克，驗餘
    0.64公克），及施用毒品器具乙只等違禁物，林副任將搜獲
    違禁物帶至客廳桌上，與王勝輝二人在客廳監視，待陳盈安
    隨時返家。甲○○、丙○○二人見搜獲毒品，且被搜索人不
    在，林副任亦已至客廳，房內僅有渠等與陳瀅仁三人，竟共
    萌要求賄賂不法意圖，基於對違背甲○○職務行為要求賄賂
    犯意聯絡，由丙○○對陳瀅仁稱：「此可大事化小，可問帶
    班的」等語，甲○○則稱：「我們搜到毒品要如何處理，若
    你弟弟不回來，我們就要移送你」等語，甲○○說完走出房
    外，故意告知在客廳等候之林副任、王勝輝：「陳瀅仁欲以
    新台幣（下同）十萬元行賄，但被我拒絕了」，以此試探林
    副任、王勝輝之反應，而林副任、王勝輝則表示「這樣對」
    ，甲○○確認林副任、王勝輝並無共同要求賄賂意圖。此時
    在房內之丙○○又向陳瀅仁表示：「這種查到安非他命不辦
    的代價一般行情一件是三十萬元」等語，陳瀅仁表示沒有如
    此多現金，甲○○又走入房內稱：「這件事情要趕快處理，
    不然要移送你」等語，陳瀅仁即以其0000000000號行動電話
    向友邦國際信用卡股份有限公司（即AIG信用卡）信用卡中
    心查問預借現金密碼，但該中心表示無法以電話查詢拒絕，
    陳瀅仁向甲○○表示無法籌措，甲○○即走出房外，丙○○
    跟出去隨後又進來對陳瀅仁稱：「林副任、王勝輝二人聽不
    下去，下樓去了」等語，之後甲○○即叫陳瀅仁至客廳，甲
    ○○明知本次搜索確搜到安非他命及安非他命吸食器等違禁
    品，且搜索對象為陳盈安，違禁物品在陳盈安房內搜獲，依
    處理流程，須製作填載「扣押物品名稱為安非他命、安非他
    命吸食器，在場人為陳瀅仁」之搜索扣押筆錄，將扣押物品
    封緘，然其為向陳瀅仁索賄，竟先後製作二份內容不同之搜
    索扣押筆錄，先製作一份記載扣押物品名稱、數量、單位為
    「安非他命（空白）公克、安非他命吸食器一個」、處置方
    法為「扣押」，並填載搜索時間、地點、處所之搜索扣押證
    明筆錄（下稱甲搜索扣押證明筆錄），又另製作一份扣押物
    品欄之名稱、數量、單位均空白，只填載搜索時間、地點、
    處所之搜索扣押證明筆錄（下稱乙搜索扣押證明筆錄），甲
    ○○除命陳瀅仁在甲搜索扣押證明筆錄之「在場人」欄簽名
    捺指印外，並命其在扣押物品之「所有人（持有人或保管人
    ）」欄簽名捺指印，另命其在乙搜索扣押證明筆錄之「在場
    人」欄簽名捺指印，將陳瀅仁當做上開違禁物所有人（持有
    人或保管人）之不實事項，登載於其職務上所掌之甲搜索扣
    押證明筆錄之公文書上，足以生損害於執法公正性，意欲以
    此要求陳瀅仁給予賄款，若索賄得逞，則可撕毀甲搜索扣押
    證明筆錄，將乙搜索扣押證明筆錄記載未搜索扣押任何物品
    以交差搪塞，若索賄未得逞，仍可以製作完成之甲搜索扣押
    證明筆錄移送陳瀅仁。甲○○待陳瀅仁簽名後，即收起二份
    搜索扣押證明筆錄，並未要林副任、王勝輝簽名，而在甲○
    ○製作搜索扣押證明筆錄時，林副任、王勝輝上樓回到客廳
    ，甲○○又向陳瀅仁問以：「這件事要如何處理」，即留下
    其行動電話號碼（00000000000號），雙方約在4月3日見面
    ，以此要求賄賂。甲○○四人離去返天母派出所途中，甲○
    ○接獲天母派出所警員董柏煌電話查詢，稱台北市政府警察
    局內湖分局勤務中心要查報其越區搜索有無績效時，即逕自
    表示：「先回報沒有績效，沒有結果」等語，甲○○回所後
    ，未依查獲毒品處理流程，將扣案毒品封緘移台北市政府警
    察局士林分局刑事第三組（下稱刑三組）處理，反而自行藏
    匿，欲以所查扣毒品、吸食器、上開二份搜索扣押證明筆錄
    作為向陳瀅仁要求賄賂之籌碼。
二、陳瀅仁經搜索被要求賄賂後，即告知其叔叔陳鐵雄，被警員
    要求賄賂經過，並依其建議在同年4月3日晚上9時餘至台北
    市政府警察局內湖分局內湖派出所（下稱內湖派出所）報案
    ，然未獲處理。甲○○因陳瀅仁迄90年4月3日（星期二），
    均未與其聯絡，乃告知同辦專案警員乙○○上情，乙○○得
    知後認有利可圖，即基於與甲○○共同對違背職務行為，要
    求賄賂犯意（甲○○基於同前接續犯單一犯意），共同謀議
    翌日約陳瀅仁出來。甲○○即於同年4月4日下午3時許打電
    話給陳瀅仁，約定在台北市○○○路與酒泉街口見面，陳瀅
    仁接電話後，於當日下午3時30分許再往內湖派出所報案，
    又未獲處理。乃分別打電話予叔叔陳鐵雄、弟弟陳盈安、友
    人潘培楨求救，並請潘培楨至台北市○○○路與酒泉街口約
    定處幫忙監看。同日下午4時15分許，乙○○駕其所有之WD
    4650號自小客車載甲○○往上開地點與陳瀅仁會面，陳瀅仁
    經甲○○示意後坐進乙○○車內，甲○○先向陳瀅仁表示本
    案不能再拖有時效性，今日一定要移送你，乙○○即稱三十
    萬元不要再討價還價，若取得賄款即將違禁物返還並將載有
    查扣贓證物之扣押筆錄撕毀擺平此案，當作未發生此事，甲
    ○○又再度催促，陳瀅仁佯稱同意籌措二十萬元，假藉要打
    電話向叔叔、工地小包等人籌措賄款，而分別打電話予陳鐵
    雄、陳盈安等人，陳盈安即於當日下午5時許打110電話報警
    ，並與台北市政府警察局督察室（下稱督察室）督三組人員
    電話確認，督察室督察員高誌良、張榮興經由陳盈安所留陳
    瀅仁行動電話號碼與陳瀅仁聯絡對話時，陳瀅仁因有所顧慮
    而答非所問。嗣督察室三組人員於同日下午5時30分許（起
    訴書誤載為18時30分許），趕至現場查獲正要求賄賂之甲○
    ○及乙○○，並在甲○○背包查獲先前搜索查扣之安非他命
    乙小包、甲、乙二份搜索扣押證明筆錄，又在甲○○辦公室
    查獲前搜索所查扣之施用毒品器具一只，循線查獲丙○○。
三、案經台北市政府警察局士林分局報請台灣士林地方法院檢察
    署檢察官偵查起訴。
    理  由
一、訊據上訴人即被告甲○○、乙○○、丙○○均否認罪嫌，其
    等之辯解與辯護意旨之重點如下：
(一)、被告甲○○辯稱略以：「去陳瀅仁家搜索搜到違禁物時，先
    寫甲搜索扣押證明筆錄，記載毒品持有人是陳瀅仁，但經陳
　　瀅仁抗議，認為陳瀅仁沒有吸食安非他命，不能隨便冤枉他
  　，所以才又寫乙搜索扣押證明筆錄，這份持有人部分空白，
    是因為要陳瀅仁叫其弟陳盈安出面，等陳盈安出面說明後才
    會填載，等陳盈安出面說明時就會撕毀甲搜索扣押證明筆錄
    ，再以乙搜索扣押證明筆錄為準，以此方法調陳盈安出面，
    若陳盈安不出面，就會以在場人陳瀅仁為被告之方式來函送
    ，並以甲搜索扣押證明筆錄為函送依據，並非要將此當作索
    賄籌碼。當天搜到毒品及吸食器後，陳瀅仁曾數度向我行賄
    十萬元，被當場拒絕，一次是在陳瀅仁房內，當時即到房外
    告訴林副任、王勝輝二人此事，後來在客廳寫搜索扣押證明
　　筆錄時，陳瀅仁又再度提起要以十萬元行賄，這次林副任、
  　王勝輝均有在場，但也被我拒絕，最後要走時陳瀅仁還有拿
    出一盒玉石要給渠等，渠四人都有拒絕。在董柏煌以電話查
    詢搜索有無績效時，有告訴董柏煌有搜到一點東西，沒有搜
    到人，先回報沒有績效，並非回報沒有結果，且沒有績效與
    沒有結果差異很大，如果只有查到毒品沒有捉到人，是沒有
    績效的，並非沒有結果，是要等陳盈安出面說明後，毒品再
    連同人犯一併移送三組處理，此時才有績效。於90年4月4日
　  約陳瀅仁出面，是要叫他把陳盈安交出來並出面說明，否則
    就要移送他，在乙○○車上陳瀅仁再度以二十萬元行賄，被
    渠等拒絕，渠等只叫他趕快聯絡陳盈安出面。在車上陳瀅仁
    行動未受控制，期間他大概下車打電話五、六次，在車上有
　　聽過他接二通電話，但都是談論工地有關的事，並未聽見他
  　向人借錢或籌錢的事，督察人員說與陳瀅仁在電話中雞同鴨
    講，是他故意誤導督察人員，否則其何以不將車內的對話錄
    音，當作證據，而搜索當天查獲之毒品、扣押證明筆錄會帶
    在背包內，是因為平日即將這些東西放在背包內未拿出，並
    非故意要來作為索賄之用」云云。其辯護意旨略以：「陳瀅
    仁於警詢、偵查及一審有關索賄過程之供述矛盾百出，丙○
　　○索賄時甲○○不在場，陳瀅仁湊錢數目前後不符，王勝輝
  　、林副任是否知情先後供述不一，4月4日索賄者究為甲○○
    或乙○○前後供述不一，小包發薪水說法不一。被告甲○○
    並無索賄之動機及確有命陳瀅仁策動陳盈安之動作，陳瀅仁
    確有行賄之動機及行為」等語。
(二)、被告乙○○辯稱略以：「之前聽甲○○提過這件搜索，說只
    有搜到東西但沒有查到人，且陳瀅仁會把他弟弟陳盈安交出
    來，所以當天提議去找陳瀅仁出來，這是最容易找到績效的
    。由甲○○約陳瀅仁出來後，在車內時，是陳瀅仁主動要以
    二十萬元行賄，但被二人拒絕，二人只叫他趕快把弟弟陳盈
    安找出來，在車內並沒有限制他的行動自由，因他可自由進
    出打電話，當天並不知甲○○背包內帶有二份搜索扣押證明
    筆錄及毒品等物，並非與甲○○一同去索賄」云云。其辯護
    意旨略稱：「乙○○是在90年2月以後才跟甲○○一起辦理
　　專案，時間短暫有回函可證，乙○○沒有參與搜索，也沒有
  　索賄，陳瀅仁陳述說明乙○○並沒有向他要錢，確實是受到
    誘導陳述」等語。
(三)、被告丙○○辯稱略以：「之前即曾應陳少旭之邀，支援天母
    派出所之搜索，此次是甲○○打電話說主管希望伊支援，才
    隨同前往，在陳瀅仁家搜出毒品後，是陳瀅仁在廁所內查垃
    圾桶及在其房內時，主動說能否用錢擺平，他知道行情一個
    通緝犯是三十萬元，我說我沒有辦法，後來陳瀅仁自己去問
    甲○○能否以金錢擺平時，被甲○○拒絕，我從未向陳瀅仁
    索賄三十萬元擺平此事，不知道當天甲○○做二份搜索扣押
    證明筆錄」云云。其辯護意旨略以：「被告丙○○並未與甲
    ○○向陳瀅仁共同期約賄賂，陳瀅仁之證詞反覆不一，前後
    矛盾，被告丙○○並未主動向陳瀅仁索賄，本案實係陳瀅仁
    企圖行賄未果」等語。
二、經查：
(一)、按修正刑事訴訟法於92年2月6日經總統公布施行，同日公布
    施行之新修正刑事訴訟法施行法增訂第七條之三規定：「中
    華民國92年1月14日修正通過之刑事訴訟法施行前，已繫屬
    於各級法院之案件，其以後之訴訟程序，應依修正刑事訴訟
    法終結之。但修正刑事訴訟法施行前已依法定程序進行之訴
    訟程序，其效力不受影響」，本件係於90年5月21日起訴繫
    屬於第一審法院，被告甲○○、丙○○、乙○○、被害人陳
    瀅仁、證人林副任、王勝輝、董柏煌等人在警詢或偵查作證
    ，均在新修正刑事訴訟法施行前依舊訴訟法法定程序踐行之
    訴訟程序，依上開規定，其效力不受新修正刑事訴訟法之影
    響（93年度台上字第203號判決參照），又本件認定事實所
　　引用之本件卷內所有卷證資料（包含人證與文書證據、物證
  　等證據），並無證據證明係公務員違背法定程序所取得，又
    本件被告以外之人於審判外之陳述，亦無刑事訴訟法第159
    條之1至之3所規定之不得作為證據之情形，且卷內之文書證
    據，亦無刑事訴訟法第159條之4之顯有不可信之情況與不得
    作為證據之情形，則依刑事訴訟法第159條至159條之5之規
    定，本件認定事實所引用之本件卷證所有證據（包含人證與
    文書證據、物證等證據），均認為有證據能力。至於辯護人
    爭執稱陳瀅仁之警詢筆錄無證據能力，然依據刑事訴訟法第
　　159條之2：「被告以外之人於檢察事務官、司法警察官或司
  　法警察調查中所為之陳述，與審判中不符時，其先前之陳述
    具有較可信之特別情況，且為證明犯罪事實存否所必要者，
    得為證據」之規定，證人陳瀅仁於警詢、偵查（具結，偵查
    卷第89頁至第93頁數）所陳，與原審具結所為陳述之基本事
    實相符（原審卷第119頁至第124頁238頁至第），而陳瀅仁
    之警詢問筆錄之細節，更於原審作為詰問之內容，多次確認
    無誤，記明筆錄在卷（如原審卷一第281頁），又陳瀅仁於
    偵查具結所為陳述，更為詳細之始末性連續陳述，依刑事訴
    訟法第159條之1第2項：「被告以外之人於偵查中向檢察官
    所為之陳述，除顯有不可信之情況者外，得為證據」，因其
    陳述並無顯有不可信之情況，仍具備證據能力，是證人陳瀅
    仁於警詢、偵查所陳，均具備證據能力甚明。
(二)、按依刑事訴訟法規定，警察如因合法搜索查獲違禁物，然未
    查獲犯罪嫌疑人之狀態，仍可依法發通知書，通知犯罪嫌疑
    人到場，而無須以本件被告甲○○所使用之非法定方法，此
    項法定作為之相關之條文，依序如下：搜索扣押：第122條
    、128條、第128-1條第1項、第128-2條第1項、第150第1項
    、第3項、第136第1項，扣押證明筆錄：第125條。發到場通
 　 知書：第71-1條前段。未到拘提：第71-1條第1項後段、第2
    項。函送：第229條第2項。而本件被告甲○○為專業司法警
    察，其故意違背前述刑事訴訟法規定，所為辯解與法定程序
    不符，已非可採，至於被告甲○○與辯護意旨辯解之重點雖
    為：「僅行政疏失，係陳瀅仁行賄，非甲○○要求賄賂，陳
    瀅仁前後所陳不一，所陳不可採，並且列表比對陳瀅仁所陳
    之不一致之處」等，然查，證人所為陳述，因記憶、時間、
    表達、心理與生理等各種因素，自然前後有所出入，然所應
    採取者為其基本事實陳述，而非細節之不一致（74年台上字
    第1599號判例），本件證人陳瀅仁已經多次於原審、本院前
    審審理期日到庭證述，其陳述明確，已無再傳訊必要，此次
    發回更審辯護意旨仍要求證人陳瀅仁再度到庭作證，用資整
    理其前後陳述不一致之處，做為證人陳瀅仁陳述不可採之依
    據，而辯護意旨雖整理證人陳瀅仁陳述細節不一之處並列表
    ，然其陳述之細節，並非本件審酌之基本事實重點，且以自
    然科學之儀器實驗為例，空白試液在精密之氣相層析質譜儀
    GC/M S儀器上分析（濫用藥物尿液檢驗作業準則第18條、第
    30條參照)，理論上因為係空白試液，在儀器之圖譜上應呈
    現一直線，然實際在儀器之圖譜上所呈現者，卻為不規則之
    曲線，此係儀器與人為誤差之原因所致（錯誤與誤差，見濫
    用藥物尿液檢驗及醫療機構認可管理辦法第20條、度量衡法
    第45條、土壤、沈積物、污泥及油脂中金屬元素總量之檢測
    方法－微波消化原子光譜法、土壤中酸鹼值測定方法），則
    科學之儀器均無從產生理論上之一致，如何能要求人為之前
    後陳述一致，是辯護重點以此為理由製表比對，顯然誤解供
    述證據證明力之評價方法，而不可採為被告有利之依據。而
    依據刑事訴訟法定程序，本件被告甲○○不得將查獲之毒品
    放置於其私人背包攜出辦公處所，此由卷附臺北市政府警察
    局94年8月15日北市警督字第09438173700號函所記載之：「
    搜索扣押物品應加封緘或其他標識，並隨卷一併移由分局第
    三組處理，如因行政文書作業等需求，未立即送相關鑑驗，
    亦應存置於分局適當場所，不應由偵辦人員隨身攜帶」，即
    可明知，況犯罪嫌疑人如未當場緝獲，司法警察可依法發到
    場詢問通知書，而非私底下與非犯罪嫌疑人之親屬在辦公處
    所以外之地方約見，且搜索時，竟會同有前科紀錄者為司法
    警察之偵查輔助，則本件被告甲○○所為顯然與刑事訴訟法
    定程序違背，其將之解釋為行政疏失，顯然不可採，辯護意
    旨之重點為陳瀅仁之細節陳述不一，並為陳瀅仁行賄之主張
    ，除忽略被告甲○○於本件之故意違背法定程序作為以外，
    亦無法合理解釋證人陳瀅仁如係行賄何須報警轉由督察室查
    察處理之具體事證，是所為辯解即非可取。
(三)、本件證人陳瀅仁係具結陳述，且無其陳述為虛偽之證據，則
    所為陳述證據證明力甚高，而右揭事實欄所載犯罪事實，迭
    據陳瀅仁於警詢、偵查（具結為始末連續性陳述）、原審（
    含確認其警詢所陳內容）指訴甚詳，其先後略稱：【當天晚
    上7時半左右，有人按鈴說要查戶口，要我拿戶口名簿下去
    ，結果我走到樓梯間時，就衝出四人把我押到我家，其中一
    人出示搜索票，我告以陳盈安平日約晚上八時許回家，他們
    即坐在客廳內等候，等至約8時10分許，因該房間上鎖，他
　　們問我要如何進入陳盈安房內，我即從屋後窗戶爬進陳盈安
  　房內，打開房門讓甲○○、林副任、丙○○進入陳盈安房內
    ，林副任在該房內電視櫃下層搜到以長壽香煙盒裝的第二級
    毒品安非他命一小包，及施用毒品器具乙只，林副任即將之
    帶至客廳。甲○○說：「我們搜到毒品要如何處理，若你弟
    弟不回來，我將移送你」。後來丙○○說：「你弟弟應該有
    在吸安非他命，廁所倒出來的衛生紙捲成條狀就是有在吸的
    跡象，此可大事化小，可問帶班的」，甲○○又說：「我們
    搜到毒品要如何處理，若你弟弟不回來，我們就要移送你」
    ，我並未回答，待甲○○、丙○○和我進入我房間時，甲○
    ○又再度說：「這事要如何處理」，甲○○走出房間後，在
    房內之丙○○又向我表示：「這種查到安非他命不辦的代價
    一般行情一件是三十萬元」，我表示沒有如此多現金，但可
    向叔叔借錢，並向銀行領錢，此時甲○○又走入房內說「這
    件事情要趕快處理，不然要移送你」，我向甲○○說：劉說
    私了要三十萬，我湊不出這麼多。甲○○說：「事情也是要
    處理」我立即向信用卡中心查問預借現金密碼，但該中心表
    示無法以電話查詢予以拒絕，我向甲○○表示無法如數籌措
    時，甲○○即走出房外，丙○○跟出去隨後又進來斥責我：
    太沒行情。後來甲○○叫我到客廳，在一份搜索扣押證明筆
    錄上之「在場人」及「所有人（持有人或保管人）」欄簽名
    捺指印，又另製作一份搜索扣押證明筆錄命我在「在場人」
    欄簽名捺指印，甲○○即收起二份搜索扣押證明筆錄，向我
    表示：你要如何處理，要將你弟弟交出來，否則要移送你，
    我說：「我知道要如何處理」，甲○○即在我遞給他的名片
    背面留下其行動電話號碼（0000000000號），並詢問何時可
    以有回應，我跟他約在星期二見面。後來我把事情告知叔叔
    陳鐵雄，並接受其建議向警方報案。甲○○於同年4月4日下
    午3時許打電話給我，問我搜索之事要如何處理，並約定在
    台北市○○○路與酒泉街口見面，我於赴約途中，分別打電
    話予叔叔陳鐵雄、弟弟陳盈安、友人潘培楨求救，並請潘培
    楨至台北市○○○路與酒泉街口約定處幫忙監看。同日下午
    4時15分許，乙○○駕駛WD4650號自小客車載甲○○前往上
    開地點與我碰面，我經甲○○示意後坐進乙○○車內，甲○
    ○先表示本案不能再拖，是有時效性的，今日一定要移送我
    ，乙○○即稱三十萬元不要再討價還價，若取得賄款即將違
    禁物返還並將載有查扣贓證物之扣押筆錄撕毀以擺平此案，
    並當作未發生過此事，甲○○又再度催促，我即佯稱同意籌
    措二十萬元，其間假藉要打電話向叔叔、工地小包等人籌措
    賄款，而分別打電話予陳鐵雄、陳盈安等人，後來督察室之
    督察員打行動電話與我聯絡上，其間我因坐於車內無法自由
    陳述，且假藉調錢而與督察員之電話對話出現雞同鴨講之情
    況，嗣督察室三組人員趕至現場查獲】等語（偵卷第28頁至
    第37頁、第89至93頁、原審卷一第227至242、268至286頁，
    原審卷二第120至124、20 2、203、238至246頁，原審卷三
    第46至48頁）。
(四)、而搜索查扣毒品經台北市政府警察局鑑驗結果，證實確為安
    非他命（毛重0.81公克，驗餘0.64公克），有該局90年4月
    17日北市鑑毒字第106號鑑驗通知書一紙（偵卷第159頁）附
    卷可稽，復有被告甲○○所寫行動電話紙條（偵卷第43頁）
    、搜索票影本、甲搜索扣押證明筆錄（偵卷第47頁）、乙搜
　　索扣押證明筆錄（偵卷第46頁）在卷可稽。被告甲○○雖於
  　原審詰問證人陳瀅仁，然所使用之方式為誘導，即：「（3
    月30日當天搜索時，我有無當面向你索賄？）沒有」、「（
    我在寫二份搜索扣押筆錄後，有無跟你索賄？）沒有」（原
    審卷二第244頁），且此次發回更審程序，證人陳瀅仁雖應
　　辯護人之訊問，從原審具體之陳述改為不明確之陳述，然辯
  　護人於主詰問程序亦使用誘導訊問，即：「（當時有沒有打
    電話給AIG？）有」、「（乙○○是否有說撕毀筆錄，只要
    你交錢就算了？）沒有」等語，且聲請以三名被告互為證人
    之詰問過程，亦使用誘導訊問，檢察官因而聲明異議，記明
    筆錄在卷，又被告甲○○於此次發回更審，對證人陳瀅仁詰
    問時，亦因詰問之態度與語氣，經審判長告知「要注意問話
    的語氣」，記明筆錄在卷，則證人陳瀅仁於原審應被告甲○
    ○之誘導訊問所得與此次發回更審，因辯護人誘導訊問所為
    陳述或在被告甲○○語氣不佳下所為陳述，與此次三名被告
    互為證人所為其等並無犯罪之陳述，因使用誘導訊問方式，
    以及被告甲○○使用使證人陳瀅仁有壓力與誘導之詰問方式
    ，均無從援引為被告甲○○等三人有利之事證。
(五)、被告甲○○於搜索後，製作二份搜索扣押證明筆錄，其中甲
    搜索扣押證明筆錄係記載扣押物品名稱、數量、單位為「安
    非他命（空白）公克、安非他命吸食器一個」、處置方法為
    「扣押」，並填載搜索時間、地點、處所，另一份乙搜索扣
    押證明筆錄扣押物品欄之名稱、數量、單位均空白，只填載
    搜索時間、地點、處所，被告甲○○除命陳瀅仁在甲搜索扣
    押證明筆錄之「在場人」欄簽名捺指印外，並命其在扣押物
    品之「所有人（持有人或保管人）」欄簽名捺指印，另命其
    在乙搜索扣押證明筆錄之「在場人」欄簽名捺指印，有卷附
    甲、乙二份搜索扣押證明筆錄附卷可參。被告甲○○雖辯稱
    ：「寫二份內容不同之搜索扣押證明筆錄，是因為寫了甲搜
    索扣押證明筆錄後，經陳瀅仁抗議其非持有人，才又寫乙搜
    索扣押證明筆錄，並希望以此調陳盈安出面說明」云云，但
    此為被害人陳瀅仁所否認，並稱：「當時被告甲○○只叫我
    簽名，我就簽了二份，當時並未向被告甲○○抗議，甲○○
    也沒有說為何要寫二份搜索扣押證明筆錄」等語（偵卷第30
    頁反面至第31頁；原審卷一第232頁），至於陳瀅仁於本院
    前審雖改稱「有爭執」云云（上訴卷一第179頁），惟衡情
    陳瀅仁為一般民眾，未必清楚知悉搜索扣押證明筆錄要如何
    填載或應填載幾份，且其當時若如此清楚二份搜索扣押證明
    筆錄之差異處，在於甲搜索扣押證明筆錄其係毒品「持有人
    」之身份，其當可拒簽才是，應無依言簽名後才抗議又填寫
    另一份之必要，是陳瀅仁嗣後為迴護被告而翻異之詞及被告
    甲○○所辯均不足採信，依據臺北市政府警察局94年8月15
    日北市警督字第09438173700號函所載：「依警察偵查犯罪
　　規範規定，搜索扣押筆錄及扣押物品收據應於搜索後當場製
  　作，後者應製作二份，一份當場付與扣押物所有人、持有人
    、保管人或受搜索人。扣押物依前揭規定（第176點），應
    加封緘或其他標識，由扣押執行人簽證，並由在場人、受搜
    索人會同簽證。扣押物品應隨案移由分局第三組偵辦，若扣
    押物為毒品，則應儘速送往相關單住鑑驗。另須查明犯罪嫌
    疑人並通知到場接受詢問時，依警察偵查犯罪規範第l01點
    規定應由分局長以上主管長官簽章製作通知書，通知犯罪嫌
    疑人到場接受詢問。復依警察偵查犯罪規範第1點規定，派
    出所發現犯罪應立即通報分局及各有關單位處理，並製作筆
    錄」等語，足見被告甲○○於搜索後，係故意違背前開規定
    製作前述二份搜索扣押證明筆錄，其所為疏失之辯解，並非
    可取。且內政部警政署94年8月25日警署刑司字第094010371
　　0號函稱：「有關搜索扣押筆錄之製作份數，因甲○○等涉
  　案時間為90年3、4月間，依內政部警政署訂頒之88年版警察
    偵查犯罪規範06075點規定：搜索完畢後依照刑事訴訟法第
    125條及第139條可製作搜索扣押證明筆錄一式三份，一份交
    受搜索人，一份存卷備查，一份隨卷移送檢察官或法官。警
    察機關對於何時使用通知書通知犯罪嫌疑人並無時限之規定
    ，如經合法通知不到場者，視案件情節得依刑事訴訟法第71
    條之1、警察偵查犯罪規範06019點之規定，報請檢察官核發
    拘票。查獲毒品證物之保管，依82年版刑事鑑識規範03017
    點規定：「保管：一、每件跡證，自發現、採取、保管、送
    驗……至移送司法機關為止，每一階段保管之處所、負責保
    管之人，均應記錄明確。二、各警察局（所）刑警（大）隊
    暨分局刑事組，應設置貯存跡證的鐵櫃，指派專人負責保管
    」等語，亦知被告甲○○係故意違反警察偵查犯罪規範之規
    定。
(六)、被告甲○○自警訊、偵查、原審，均自承當時主觀認為陳瀅
    仁並非查獲毒品之持有人，其於原審稱：「（當時你在陳盈
    安的房間搜索這些毒品及吸食器，是否有懷疑這些東西是誰
    的？）我當時直覺懷疑這些東西是陳盈安的，因為房間內有
    他的證件，我問陳瀅仁，他弟弟房間有這些東西，他要如何
    解釋。當時我有叫王勝輝先打電話回派出所，查陳瀅仁的前
    科，查出來他只有竊盜前科。我當時還是不太相信陳瀅仁會
    不知道，我就叫他帶我到他房間搜索。依我辦專案的經驗，
    我當時聞不出他房間有吸用毒品的味道，在陳盈安的房間就
    有聞到毒品的味道，而且陳瀅仁也不像一般吸毒者會冒痘痘
    及精神不集中的情形，再加上在他房間內搜不到東西，所以
    我直覺認為陳瀅仁應該沒有吸毒」、「（為何明知道陳瀅仁
    不是毒品持有人，還在毒品持有人處寫他的名字？）一開始
    我想他弟弟不回來，總要有人來承認這個毒品。但後來我想
    還是要他弟弟趕快回來，我要陳瀅仁策動他弟弟出來」、「
    （當你決定要離開時，是否與你原來想如果陳瀅仁弟弟不回
    來，你就要移送陳瀅仁？）一開始我有這種想法，後來經過
    現場研判，他應該沒有吸食，且我們還一直在偵辦中。」（
    原審卷一第22、23頁138頁），同在場搜索之林副任亦稱：
    「（在查獲當天，有無任何證據讓你們認為吸食器、毒品是
    陳瀅仁的？）沒有，我們搜毒品的房間有搜到壹個包包，那
    個包包裡面有陳盈安的證件，所以我們認為那應該就是陳盈
    安的房間」、「（你們搜索時，有無查陳瀅仁的前科？）有
    ，當時我們有打電話回派出所，有問陳瀅仁的前科，好像是
    竊盜，但是否有毒品前科，我忘記了」、「（屋主陳瀅仁有
    無顯現吸毒者的情況？例如眼光呆滯等？）沒有」、「（搜
    索完時，你們是否會認為那包東西是陳瀅仁的？）不會認為
    」（原審卷二第30、31頁）。足認被告甲○○於製作上開甲
    、乙搜索扣押證明筆錄時，主觀認知陳瀅仁並非搜獲毒品及
    吸食器之持有人，其主觀既認知陳瀅仁非該查獲違禁物品之
    持有人，竟仍令陳瀅仁在甲搜索扣押證明筆錄之「持有人」
    欄簽名捺指印，即有登載不實故意甚明。
(七)、證人王勝輝於警訊稱：「平時所查扣東西，都會註明在扣押
    筆錄上，由當事人及在場人親閱後無誤簽名捺印之後，回所
    才封存，本次東西全由甲○○處理，有沒有封存，我並不清
    楚，因為回所後，已經晚上22時左右，超過勤務時間，我裝
    備交回之後，就離開派出所，案件全由甲○○處理」、「（
    事後甲○○如何處理該案？你是否知道）甲○○事後如何處
    理本案，我不清楚，因為當天臨時由主管叫我和林副任配合
    他搜索，所以事後就沒有再過問本案」（偵卷第19頁）。證
  　人林副任於警訊稱：「我與王勝輝從樓下上來時，甲○○已
    經寫好二張資料交給陳瀅仁在簽名捺印，我以為其中一張是
　　筆錄，一張是扣押紀錄應該沒有問題，所以我也沒有簽章，
  　且勤務時間已經超過我急著要回去，所以沒有注意到」、「
    因當時扣押記錄是由甲○○製作，而且我只是配合他們執行
    ，且對搜索程序並不瞭解（我是第一次參與搜索勤務），所
    以以為搜索扣押記錄已有陳瀅仁簽名捺印，就不必再作其他
    程序，認為回派出所後甲○○就會將當事人及扣押物品一併
    函送，因該案係由甲○○負責承辦，所以回派出所後全部交
    給甲○○處理，我即下班回家，迄今未再過問，至於甲○○
    事後如何處理我不知道」（偵卷第23頁）；於原審證稱：「
    （你上樓時，是否看到甲○○已經寫好二份資料？）是的」
    、「（你在警訊時說你以為一張是筆錄，一張是扣押紀錄，
    有何意見？）是的」、「（你認為筆錄是以陳瀅仁為被告的
    筆錄還是以為是以陳瀅仁為關係人的筆錄？）我認為陳瀅仁
    是關係人」、「（一般情形，被搜索人不在，這種情形是否
    要把陳瀅仁列為關係人來調查？）是的」、「（為何不把陳
    瀅仁帶回警局做關係人筆錄？）我不知道程序，我認為已經
    做完關係人筆錄了，在哪裡做並沒有關係」（原審卷二第24
    、25頁）。證人即曾任台北市政府警察局萬華分局副分局長
    現為督察室督察之陳清輝，於原審證稱：「（一般搜索時，
    被搜索人不在，有搜到違禁物，搜索員警是否可以製作二份
    扣押筆錄？壹份是製作被搜索人筆錄，另外一份製作在場人
    筆錄？）絕對不可能」、「（是否可以做二份筆錄後，在採
    尿完畢，確認沒有陽性反應後，再把那一份筆錄撕掉？）不
    可以」、「（依你的經驗，在外勤時，如果扣到違禁物，但
    不能確知違禁物為何人所有，要如何處理？）如果不能證明
    何人所有，就要把查獲地點、人、事、物記明，再請在場人
    認證，之後再進一步追查」、「（是否包括採尿的程序？）
    是的」、「（一般情形，遇到這種查案狀況，是否可以做二
    份搜索扣押筆錄？）應該要做一份正確筆錄。如果有這種情
    況，也只能在備考欄加以註明，不可做出二份矛盾的筆錄」
    、「（如果所有人不確定時，員警是否要命在場人在所有人
    欄處簽名、蓋印？）不會」、「（欄位有如何填寫？）我們
    作法是寫在在場人，所有人欄處要空白，由員警在備註欄上
    註明，如果寫在所有人欄，就表示那個人是所有人」（原審
    卷二第183頁、第184頁）、「（依你的經驗，搜索扣押筆錄
    上有陳瀅仁的名字，當場扣到的安非他命、吸食工具，是否
    也要請陳瀅仁簽名、捺指印？）是，這也就是本案我們認為
    可疑的地方，他確實有查到違法物品，但卻跟辦公室的人回
    報沒有查到，且也沒有依照規定製作查報的過程，且把吸食
    器放在他的辦公室，把安非他命帶在他的身上」、「（第46
    頁的搜索扣押筆錄，扣案證物上沒有簽名、蓋指印，是否能
    算搜索扣押筆錄已經完成？）當時我就是看到筆錄、證物沒
    有依法呈報，這是很嚴重的瑕疵，甚至可以說是違法，至於
    筆錄是否要呈上去我不知道，筆錄是否合法有效，也是要由
    核發搜索票的檢察官認定」（原審卷二第185頁）。被告甲
    ○○於偵查稱：「依一般正常流程，有扣到物品，會帶犯嫌
    回來，後會將案件及扣案物移送三組，如果有扣到東西無查
    到嫌犯，回來後扣案物應呈報分局三組，並將證物一併移送
    三組。」（偵卷第106頁背面），其於原審亦稱：「（你們
    扣到物品的流程如何？）如果被搜索人在場的話，就隨案移
    送，如果被搜索人不在時，我們就請在場人到派出所製作筆
    錄再移送」、「（內規有無例外？）沒有」、「（你們一般
    的情形搜索扣押筆錄寫幾份？）一式三份。不能夠寫二次，
    如果有寫錯的話，我會跟當事人說寫錯了，再重新製作一份
    」、「（既然發現寫錯了，為何不修改在備考欄註記就好，
　　還要寫另一份？）我們聲請搜索的對象是陳盈安，我們在屋
  　內搜索到毒品，但陳盈安不在場，備考欄寫比較麻煩，而且
    我會讓持有人簽名」（原審聲羈第35號卷第28頁、第31、32
    頁）。是不論被告甲○○或其餘有搜索經驗之員警證人，均
    一致稱不會製作二份內容不同之搜索扣押證明筆錄，且即使
    只查扣到毒品未查獲犯罪嫌疑人時，亦應將查扣物移送刑三
    組處理，而非私自藏匿查扣物品，並令在場人簽名於二份內
    容不同之搜索扣押證明筆錄，此益徵被告甲○○事後於原審
    改稱：「我們偵辦刑案，必須人贓俱獲，如果只有毒品的話
    ，三組也不會收」（原審卷一第24頁），係與事實不符之推
    卸之詞。被告甲○○雖辯稱：「製作二份內容不同之搜索扣
    押證明筆錄，是為調陳盈安出面說明確認持有人後再依實情
　　填載」云云。然當日搜索有查獲毒品及吸食器，被告甲○○
  　若僅要等陳盈安出面說明後再據實填載，在製作乙搜索扣押
    證明筆錄時，應如同甲搜索扣押證明筆錄在「扣押物品」上
    據實登載，而僅在所有人（持有人或保管人）乙欄空白，然
    其在乙搜索扣押證明筆錄之「扣押物品」欄卻空白未填載，
    足認被告甲○○實係欲以此要索陳瀅仁，若陳瀅仁未依約交
    付賄款時，則可依甲搜索扣押證明筆錄移送陳瀅仁，陳瀅仁
    有依約交付賄款時，則將扣案違禁物返還陳瀅仁，以未記載
    搜獲違禁物乙搜索扣押證明筆錄交差甚明，是其所辯不足採
    信。
(八)、搜索當天搜獲安非他命等違禁物品後，被告丙○○即分別於
    廁所翻垃圾桶時及在陳盈安、陳瀅仁房間內先後向陳瀅仁表
    示要其花錢擺平，而被告甲○○雖未出言索賄，然在被告丙
    ○○向陳瀅仁索賄時，在一旁頻以「這件事要如何處理」等
    語附和等情，迭據被害人陳瀅仁指述在案，而陳瀅仁對於被
    告丙○○第一次出言要其花錢擺平之地點，為「房內廁所中
    在翻找垃圾時」，此為其於偵查、原審一致證述，其於警訊
    、偵查係稱：「搜到毒品之後，被告丙○○始於廁所中提出
    此要求」（偵卷第89頁背面），於原審則改稱：「是在查到
    毒品前，被告丙○○在廁所內即提出此要求」（原審卷一第
    230頁），所證似前後不一，然「按告訴人、證人之陳述有
    部分前後不符或相互間有所歧異時，究竟何者為可採，法院
    仍得本其自由心證予以斟酌，非謂一有不符或矛盾，即應認
    其全部均為不可採信；尤其關於行為動機、手段及結果等之
    細節方面，告訴人之指陳，難免故予誇大，證人之證言，有
    時亦有予渲染之可能；然其基本事實之陳述，若果與真實性
    無礙時，則仍非不得予以採信（74年臺上字第1599號判例參
    照）」，本件被告丙○○自警訊、偵查及原審，均一致稱陳
    瀅仁第一次出言行賄時間、地點是在查獲毒品後、在房內廁
    所翻找垃圾時等情（偵卷第26頁、第67頁，原審卷一第17
    頁），應可確定雙方第一次談及「賄賂」之事，是在「查獲
    毒品後、於房內廁所翻找垃圾時」甚明，僅陳瀅仁稱當時是
    「被告等索賄」，而被告丙○○稱當時是「陳瀅仁行賄」有
    所不同，可見陳瀅仁於原審陳述被告丙○○是在「查獲毒品
    前」、在房內廁所翻垃圾時第一次出言索賄，應是日久記憶
    有誤所致，尚無礙本件事實之認定。至於被告甲○○、丙○
    ○於原審雖均稱：「陳瀅仁在搜索當天，出言要以十萬元行
    賄，然被拒絕」云云。惟被告丙○○自警訊之始，至90年4
    月4日偵查，均僅提及陳瀅仁出言要「花錢擺平」，並未提
　　到陳瀅仁開價多少，其稱：「陳瀅仁說知道行情一個通緝犯
  　三十萬元」等語（偵卷第26頁、第67頁），於原審被告丙○
    ○並稱：「（陳瀅仁有無跟你表示要三十萬元出來擺平？）
    他只有說要拿錢，沒有跟我說要拿多少錢」、「（3月30日
    陳有無跟你講，要給你們錢？）陳瀅仁在廁所時跟我講，他
    知道行情通緝犯三十萬元。我回答他，我沒有辦法作主。到
    房間時，陳跟莊講，沒有提到多少錢，莊有拒絕，在製作搜
    索扣押筆錄時，我沒有聽到」（聲羈第35號卷第34頁），此
    核與被告甲○○歷次所陳：「陳瀅仁是在他房間提到要以十
    萬元解決此事，當時還有丙○○在場，於製作搜索扣押筆錄
    時還有再提到要十萬元行賄」等情矛盾，被告甲○○於原審
    稱：「（陳瀅仁3月30 日跟你提過幾次用錢解決此事？）有
    提過一次，地點是在他房間，當時還有劉（指丙○○），陳
    （指陳瀅仁）說要以十萬元解決」、「（他說這話是在買錶
    之前或之後？）在買手錶之前，我有跟陳瀅仁拒絕，我在寫
    扣押筆錄時，陳瀅仁還跟我講一次」（原審聲羈第35號卷第
    28、29頁）；而被告丙○○於偵查則稱：「在廁內時，陳瀅
    仁就請我幫忙，他知道行情通緝犯是三十萬元，我回答叫他
    去問其他的人，後來陳瀅仁就到他房間找仍在他房內繼續搜
    索之甲○○講，是否可以給他機會，他願用錢擺平，甲○○
    當場就拒絕，之後搜索後大家就回到客廳，甲○○就開始填
    寫二份扣押筆錄，在甲○○開始製作筆錄之前，陳瀅仁就苦
    苦哀求甲○○說毒品不是他的，他願拿十萬元擺平」、「那
    時我們大家均在場，甲○○拒絕之後，甲○○就開始寫第二
    份搜索扣押筆錄」（偵卷第122頁背面），是被告丙○○於
    偵查雖已附和被告甲○○之供詞，改稱陳瀅仁有出言以十萬
    元行賄，然依其該次供述，陳瀅仁是在被告甲○○於客廳製
    作搜索扣押筆錄時，才提到「十萬元」行賄甚明，此核與被
    告甲○○供稱陳瀅仁在房內就有提到要以十萬元行賄乙節，
    亦大不相同，足見被告二人所供之不實。
(九)、被告甲○○、丙○○二人均稱：「陳瀅仁在客廳時，有當著
    包括林副任、王勝輝全部人的面前，說要以十萬元擺平，然
    被渠等拒絕」，被告丙○○於偵查稱：「在客廳時，陳瀅仁
    說要拿十萬元擺平，當時我們大家都在場」（偵卷第122頁
    反面）、於原審調稱：「當時甲○○在寫筆錄，陳瀅仁坐在
    他旁邊，另外二位警員包括我，三個人都是站在客廳，甲○
    ○在寫筆錄時，我有聽到陳瀅仁還在說他願意給十萬元，請
    甲○○放過他，當時我們都有聽到」（原審卷一第18頁）、
    甲○○於原審稱：「在寫扣押搜索筆錄時，陳瀅仁還說要以
    十萬元來擺平這件事。當時在場搜索的所有人幾乎都有聽到
    ，陳瀅仁說如果可以的話，他馬上拿提款卡、信用卡去領錢
    ，跟我們處理」（原審卷一第23頁）、「在我製作第二份筆
    錄時，陳瀅仁要向我行賄十萬元，林副任、王勝輝都有看到
    ，但都被我拒絕」（原審卷一第138頁），丙○○亦同此供
    述（原審卷一第176頁），然此為證人林副任、王勝輝所否
    認，證人林副任於原審證稱：「（搜索時，查到東西前，你
    有無聽到陳瀅仁跟丙○○或甲○○講要花錢買通的事情？）
　　沒有」、「（查到東西後，你有無聽到丙○○跟甲○○講，
  　陳瀅仁要花錢擺平的事情）？沒有」、「（從開始搜索到最
    後，丙○○有無向陳瀅仁要電話或是陳瀅仁有要丙○○的電
　　話？）都沒有」、「（在你印象中，你有無聽過陳瀅仁要送
  　你們錢或財物來擺平這件事情？）我沒有聽到」、「（這十
    幾分鐘，甲○○、丙○○有無進進出出？）有，甲○○至少
    有二次，丙○○有一次。第一次甲○○出來時有說，陳瀅仁
    要以十萬元來解決，但他已經拒絕了」（原審卷二第30頁、
    第28頁、第23頁）。證人王勝輝於原審證稱：「（當天在陳
    瀅仁家時，有無聽過有何人提到有關於錢的事情？）甲○○
    從陳瀅仁房間走出來時，甲○○有告訴我，陳瀅仁要以十萬
    元擺平這件事，甲○○說他拒絕了，我說這樣對，講完後，
　　甲○○又回陳瀅仁房間，他告訴我這件事時，現場有我、林
  　副任，這是搜到毒品後約一、二十分鐘左右」、「（當時林
    副任有無做何反應？）我不記得他有無反應」、「（除了這
    次外，當天還有無聽過錢的事情？）搜索完後，他們從陳瀅
    仁房間出來時，陳瀅仁有跟丙○○說到樓下走一走，我好像
    有聽到陳瀅仁說預借現金的事情」、「（除了這二次外，還
    有無聽到關於錢的事情？）沒有」（原審卷二第15、16頁）
    、「（你之前說甲○○有從房間跑出來跟你們說，屋主要行
    賄十萬元，被他拒絕，這是甲○○跟你們講的或是陳瀅仁自
    己跟你們講的？）是甲○○講的」、「（你有無聽到屋主自
    己跟你們講行賄十萬元的事情？）沒有，只有聽到他說要下
    去預借現金」、「（丙○○有提到屋主有二次要行賄，其中
    一次是在客廳對著你們大家說要行賄，到底有無這件事？）
    我沒有聽到他說要行賄十萬元這件事，他是說要下去預借現
    金」、「（你曾經聽到陳瀅仁要預借現金的情形如何？）他
    們三人全部從陳瀅仁房間出來到客廳時，坐了一下時，陳瀅
    仁就找丙○○要下去預借現金，丙○○就拒絕了，說不可以
    跟他去」、「（陳瀅仁有無說為何要預借現金或是說預借現
    金多少？）都沒有說，只說要去預借現金」、「（當時甲○
    ○是否在場？）在場，他當時有跟丙○○說不要去」（原審
    卷二第235、236、237頁）。可見證人林副任、王勝輝當天
    從未聽聞陳瀅仁親口提及要以十萬元行賄之事，渠二人聽聞
　　陳瀅仁要以十萬元行賄之事，均是在搜索後，被告甲○○、
  　丙○○、陳瀅仁仍在陳瀅仁房內時，由被告甲○○走出房間
　　告知的，然若依被告丙○○前開於警訊及偵查所陳，當時陳
  　瀅仁根本尚未提及要以多少錢擺平，僅稱知道通緝犯之行情
    為三十萬元，是在事後客廳製作筆錄時才提到要以十萬元行
    賄，則此時被告甲○○走出陳瀅仁房間告知房外之林副任、
    王勝輝稱陳瀅仁要以「十萬元」行賄云云，顯為不實，而當
    時陳瀅仁被索賄後尚與被告丙○○在其房內討價還價，被告
    甲○○故意出來為此不實陳述，應在試探林副任、王勝輝二
    人是否有意同流合污，此觀被告王勝輝回應「這樣對」時（
    原審卷二第15頁），被告甲○○確認渠等非志同道合之人時
    ，即不再當林副任、王勝輝面前提及賄款之事甚明。
(十)、證人陳瀅仁證稱：「搜索當日因被告等索賄，於是以行動電
    話向友邦國際信用卡股份有限公司信用卡中心查詢密碼，擬
    預借現金」、「打給銀行，查預借現金，我是用行動電話打
    的，在我房間打的，當時那二個人都在。這個時間是在光頭
    （指丙○○）跟我買錶後」、「因為我身上沒錢，我是打給
    信用卡中心。一開始我跟他要密碼，要去領錢，但他說不能
    給我，要用寄的，我還沒跟他講完，電話就掛了」（原審卷
    一第231頁），經原審調取陳瀅仁所用0000000000號行動電
    話號碼通聯紀錄，可知陳瀅仁於90年3月30日晚上約9時2分
    許，有打一通至00000000號之電話，該電話為友邦國際信用
    卡股份有限公司所申請，有和信電訊股份有限公司（下稱和
    信公司）90年7月11日函附之通聯紀錄（原審卷一第84頁）
    及中華電信股份有限公司（下稱中華電信）台灣北區電信公
    司90年10月22日士服字第90C060419號函（原審卷一第304頁
    ）在卷可參，而陳瀅仁當日若係主動行賄，於遭被告甲○○
    拒絕情況下，實無再查詢密碼預借現金之必要，應認其係被
    動索賄，始須籌措金錢應急。另陳瀅仁否認有當林副任、王
    勝輝之面邀被告丙○○下去預借現金並稱：「（你當天有無
    在客廳當著所有在場人，包括王勝輝、林副任、甲○○、丙
    ○○的面，叫丙○○跟你到樓下走一走，去預借現金？）在
    客廳沒有，我只記得在房間內有提到要預借現金，至於有無
    叫丙○○跟我一起下去，這點我已經忘記了」、「（提示王
    勝輝剛剛所述並告以要旨，他說在客廳時，有聽到你跟丙○
    ○說一起到樓下去預借現金等，有何意見？）從他們搜到東
    西後，我就一直待在我自己的房間，我是直到他們在寫搜索
    扣押筆錄時才出去的，所以我不可能在客廳跟丙○○講這些
    話」（原審卷二第239頁、第240頁），衡情陳瀅仁於其房內
    查詢預借現金密碼被拒，當無在客廳還邀被告丙○○下去預
    借現金之可能，則證人王勝輝前開所證，若非記憶有誤，否
    則即故為不實之證述。
(十一)、證人陳瀅仁雖先後稱：「我還要去領，大概可以湊到二十萬
    元」、「我表明我戶頭內有五萬元，我可用信用卡預借現金
    ，再向我叔叔借」、「丙○○問我可以領多少錢時，我就說
    五萬元」（偵卷第90頁背面）、「（房間內，帶班的就用台
    語問我要如何處理，我知道他們要錢，我跟他們說我身上沒
    有那麼多錢，只有十幾萬元，我還要去借錢，他還是一直問
    我要如何處理，我說我身上只能湊出十萬元，其他的要跟我
    叔叔借」（原審卷一第231頁）、「我沒辦法向銀行借錢後
    ，我就跟光頭說，要向我叔叔借錢，雙方就一直從二十萬、
    十五萬談，一直談到十萬元，但光頭說我太沒行情了」（原
    審卷一第232頁）、「十萬元是我自己本身可以預借現金，
    二十萬，是指不夠的十萬元，我可以再另外去湊」、「（既
    然當時可以湊錢給他們，為何不先給他們部分，其他的以後
    再處理？）當時那四個人不要」、「我跟甲○○、丙○○說
    ，我可以向我叔叔借錢，甲○○就走出去，丙○○說這樣麻
    煩了，丙○○說他有問他們，他們不要」、「（你當初說要
    先給多少錢？）十五萬元」（原審卷一第278、279頁），足
    見陳瀅仁歷次所陳，均是陳述其與被告甲○○、丙○○間有
    關於能籌措款項之片斷經過，且其間既有討價還價，即有數
    額之差異，並不衝突，是陳瀅仁並未主動行賄，而是被告丙
    ○○提出索賄要求後，始被動設法籌措款項，而被告甲○○
    於被告丙○○向陳瀅仁索賄時，屢以「這事要如何處理」等
    曖昧之語附和，並以違背一般處理流程之作法作為索賄籌碼
    ，其有共同索賄之犯意聯絡行為分擔甚為明顯，而從被害人
    佯允諾交付賄款並無真正同意交付賄款觀之，本件被告等已
    構成要求賄賂之要件甚明。至於最高法院發回更審要旨雖以
    陳瀅仁上開陳述，似意謂當時向其要求賄賂者，除甲○○、
    丙○○二人以外，另包括在場一起執行搜索之員警王勝輝、
    林副任，陳瀅仁於警詢、偵查、原審所陳當時向其要求賄賂
    究竟有幾人之陳述前後不符，然查，向陳瀅仁要求賄賂者為
    甲○○、丙○○，而陳瀅仁係依據甲○○、丙○○所陳轉述
    「四個人」，此部分所陳係輾轉聽聞陳述所得，應以直接向
    其要求賄賂之甲○○、丙○○二人為認定要求賄賂之對象，
    併此敘明。
(十二)、被告甲○○於原審稱：「於天母派出所員警董柏煌以電話查
    詢搜索有無績效時，有告訴董柏煌有搜到一點東西，沒有搜
    到人，先回報沒有績效，並非回報沒有結果，沒有績效與沒
    有結果差異很大，如果只有查到毒品沒有捉到人，是沒有績
    效的，並非沒有結果」云云，然查，被告甲○○對於究竟回
    報無績效或無結果，前後供述不一，其於警訊係稱：「值班
    同仁警員董柏煌曾致電給我詢問執行成果，我回答並無績效
    及成果，並由董柏煌向分局勤務中心報告執行無績效」（偵
    卷第9頁），其於原審先後稱：「（為何內湖分局勤務中心
    問你搜索情形你說沒有結果？）因為如果只有查獲毒品，是
  　沒有績效的，所以我先說沒有結果」（原審卷一第24頁）、
    「在回派出所途中，內湖勤務中心問派出所值班人員，搜索
　　情形如何，我們派出所的值班人員董柏煌再打電話來問我，
  　結果如何，我回說沒有績效，並不是說沒有結果，這二種差
    異很大。當時在車內時，我有跟其他二個人說，先告訴值班
    人員，有搜到一點東西，沒有搜到人，先回報沒有績效。（
    如果只有東西沒有抓到人，你如何回報？）我就跟值班的人
    及內湖分局勤務中心說沒有績效」、「（其他二位同仁有無
    意見？）也是先回報無績效，但我們這個案件還繼續偵辦。
    （如果只有毒品沒有人，績效是否是零分？）是的。先扣案
    後再陳報三組，傳喚通知，如果人不到案，再報請檢察官」
    、「（是否值班的人員及內湖勤務中心都知道有東西？）值
    班人員知道有東西，但他回報勤務中心沒有績效」（原審卷
    一第138、139頁）。是無績效與無結果之差異如此大，無結
    果既是未查獲任何東西，則以被告甲○○精於專業用語之情
    況下，豈有於警訊及原審初訊時，均稱當時回報搜索無結果
    或沒有結果。而原天母派出所主管陳少旭於原審證稱：「（
    本次執行搜索的結果，有詢問甲○○？）沒有，3月30日當
  　天我休假，於3月31日回來我有問副主管有無績效，副主管
    說沒有，也沒有搜到東西」（偵卷第127頁反面至128頁），
　　副主管陳功輝於偵查證稱：「本次搜索結果，有問甲○○？
  　）甲○○他當面沒向我報告，於3月30日晚上9點他們還沒有
    回來，而凌晨回所也沒有看到成果，因如果有扣到東西或查
    到人犯，均要把人帶回所，因派出所沒有偵訊動作，我才認
    為沒有績效」（偵卷第128頁），陳少旭證稱：「（筆錄上
    你說副主管說也沒有搜到東西，為何你會如此陳述？）用語
    上不是用的很精確，就是沒有績效、沒有結果。我們認知把
    人帶回來才有績效，才有結果，沒有把人帶回來就是沒有績
    效、沒有結果」、「（你當時是否有這樣告訴檢察官？）我
    沒有印象。但我對本案的最後結果，我是問我們副主管，他
    是告訴我沒有績效，我認為就是沒有搜到東西」（原審卷二
    第74頁）「（董柏煌告訴你說沒有搜到東西，當時甲○○是
    如何回報董柏煌的？）這要問董柏煌，在我認為績效跟結果
    是一樣的，可能你們覺得很重要」、「（你到底當時董柏煌
    如何跟你說？）不記得了」、「（當時是否董柏煌告訴你，
    好像沒有搜到東西，所以你才這樣講的？）是的」（原審卷
    二第76頁）「（你剛剛是否說，在你認知，績效與結果沒有
    什麼不同？）是的」、「（是否一般警界都是如此認知？）
    是因人而異，但我還沒碰過這二種名詞而爭執過的情形」（
    原審卷二第77頁）。證人董柏煌於原審證稱：「（實務上對
    績效與結果有無很嚴格劃分得清楚？）一般都會講績效。績
    效與結果我不太清楚」、「（在你的認知上，回報績效與回
    報結果是否相同？）應該是不一樣」、「結果是完成壹個案
    件，績效是指查到東西」、「我的認知績效與結果應該沒什
    麼不同」（原審卷二第86頁）。原審勘驗90年4月13 日之偵
    查錄音帶，董柏煌稱：「內湖勤務中心打電話問我們說，你
    們今天有同仁過去辦案子，有沒有查獲什麼績效」、「我跟
    他講，待一會兒我再打給你，我問當事人一下。我打行動」
　　、「（你如何回報？）我告訴他（指甲○○）說，內湖分局
  　勤務中心打電話來問，有無績效，他說你跟他回報沒有」、
    「（他是否叫你回報勤務中心說沒有？）對」（原審卷二第
    88頁），且被告甲○○回報派出所值班員警稱「沒有績效」
　　與「沒有結果」兩者在偵查實務上並無制式用詞規定，有臺
　  北市政府警察局94年8月15日北市警督字第09438173700號函
    在卷可查，足見實務對於搜索無績效或搜索無結果，並不認
    為有何差異，否則不致於上至派出所主管，下至一般員警，
    均無此認知。依被告甲○○於警訊及原審初訊時，即稱當時
    回報董柏煌搜索無績效、無成果、沒有結果，而無績效、無
    結果實務上既無何差異，沒有結果，以搜索而言，即使一般
    智識最淺薄之人之認知，亦明白是沒有搜到任何東西之意，
    可見被告甲○○回報董柏煌時確實表示未搜獲任何物品至明
    。而經原審向台北市政府警察局內湖分局調取該分局勤務中
    心於90年3月30日查詢本件越區搜索結果之紀錄，該局檢附
    之勤務指揮中心協調事項傳真單上記載「經電詢稱：無績效
    」，有該分局90年11月21日北市警內分勤指字第9063570400
    號函檢附之傳單本影本在卷可參（原審卷二第97頁），然不
    論是記載無績效或無成果，重點均是被告甲○○當初回報搜
    索沒有結果，即沒有搜到東西，已如前述，並不因該通報單
    記載無績效而有異，是被告甲○○顯係發見通報結果係記載
    無績效，有機可趁，以無績效、無結果等文字差異作文章。
(十三)、被告甲○○於回報董柏煌時，確已表示搜索沒有結果，即沒
    有搜到東西，然證人林副任、王勝輝、董柏煌於原審調查中
    ，卻一致證稱，被告甲○○回報董柏煌時，有提到「有搜到
　　一點東西，先回報沒有」云云，似被告甲○○當時確有告知
  　「有搜到東西」，惟被告甲○○係稱：「（3月30日你們離
    開陳瀅仁住處後，在車上時，你有無跟王勝輝、林副任說要
    如何處理這件事情？）董柏煌打電話給我時，我有問他們二
    人要如何回報，林副任說那就先回報沒有績效。我們在車上
    並有談到這件事，因為在現場時都有提過，要請陳瀅仁策動
    他弟弟出來」（原審卷一第193頁），然證人林副任係證稱
    ：「（在回程車上，勤務中心打電話問甲○○搜索情形的前
    、後，甲○○有無跟你們討論過要如何回報？）他回報勤務
    中心前並沒有說到要如何回報，是在回報後，他告訴我，他
    是這樣回報的，他還問我這樣可不可以，我有告訴他，案件
    是他負責的，由他處理就好。（當時王勝輝有無表示什麼意
    見？）我不記得他是否有做何反應。當時甲○○是對車內的
    人講的，並不是針對特定人講的」（原審卷二第32頁）；證
    人王勝輝證稱：「（你回程時，有無聽到甲○○回報本件搜
    索情形？）甲○○有說勤務中心打電話來問搜索情形，他說
    有告訴勤務中心沒有抓到人，先回報沒有」、「（當時甲○
    ○跟勤務中心的人是說沒有搜到東西或是說沒有績效？）甲
    ○○跟勤務中心的人說沒有抓到人，但有點東西，先跟他回
    報沒有」（原審卷二第28頁），王勝輝又證稱：「（你們在
    回程的車上，還有無繼續討論本件搜索的後續處理辦法？）
    沒有，車子走一段時間，我就睡著了，在睡著前，我沒有跟
    他們討論本案的事情」、「（在本案爆發前，你是否知道甲
    ○○如何回報勤務單位？）上車後，派出所就打電話進來問
    搜索的情況，我聽到甲○○跟他說，有搜到類似違禁物，但
    沒有當事人，我大概只有聽到這個樣子」、「（甲○○在接
    到派出所電話前，有無跟你們討論要如何回報？）沒有，在
    接到電話後，也沒有再說了」（原審卷二第17頁）。足見被
　　告甲○○於回報董柏煌前，並沒有事先徵詢林副任、王勝輝
  　之意見，即逕自回覆搜索沒有結果，此與被告甲○○前開供
    述即不同，可見其所辯不實，益徵證人董柏煌於原審證稱：
    「（3月30日內湖勤務中心打電話查詢甲○○去內湖搜索的
    結果，你現在有無辦法逐字陳述當時甲○○跟你回報搜索的
    結果？）我打給甲○○時，跟他說內湖勤務中心問是否有績
    效，我在電話中，有聽到他說要如何回報，甲○○就跟我說
    有搜到一點東西，但沒有抓到人他叫我回報說沒有績效」（
    原審卷二第84頁）亦屬虛偽，蓋被告甲○○回覆前既未與林
    副任、王勝輝事先討論，董柏煌豈能聽到被告甲○○探詢他
    人意見之聲音，而被告甲○○既已回報搜索沒有結果，即未
    搜到東西，則董柏煌、林副任、王勝輝對於被告甲○○回報
    「有搜到一點東西，先回報沒有」之證述，顯係事後迴護之
    詞，不足採信，且依證人陳少旭證稱：「績效係刑三組在計
    算的，人犯連同毒品，這是三組計分，與派出所無關，且是
　  以移送件數計算等語（原審卷二第67頁），足見所謂連人帶
    毒品之案件績效，既非被告甲○○之個人績效亦非派出所之
    績效。而被告甲○○當天確實有查獲毒品安非他命及吸食器
    等違禁物，卻於勤務中心查詢搜索成果時，不依實陳報，反
    而虛報搜索沒有結果，回所後又不依一般流程處理扣案毒品
    ，亦未報告上級主管，明顯有違常態作法與不法意圖。
(十四)、陳瀅仁遭被告甲○○、丙○○二人趁機索賄後，向其叔叔陳
    鐵雄告知被員警索賄，拿走勞力士舊錶之事，其叔叔建議報
    警等情，除經陳瀅仁指述在卷外，並經證人陳鐵雄於警訊及
    原審證述明確（偵卷第40頁、原審卷二第111頁），雖陳鐵
    雄於原審對陳瀅仁究竟於何時告知被索賄之證述，與警詢有
    不一致之情形，於警詢稱「4月2日晚上約10時許」，於原審
    則稱：「記得清明節前一個禮拜」、「我現在看行事曆，陳
    瀅仁應該是在25日打電話給我，警訊中的日期不對，我記得
    他沒有那麼近才打電話給我」，所證似前後不一，然若依卷
    附陳瀅仁之0000000000號行動電話通聯紀錄，可見90年4月2
    日晚上10時39分許，確有一通撥打至陳鐵雄0000000000號行
    動電話之紀錄（原審卷一第88頁），而3月25日本件搜索尚
    未發生，陳瀅仁當無可能預先告知。衡情陳鐵雄若欲作虛偽
    不實之證詞，於原審調查中理應作符合有實據可查之陳述才
    是，豈有反而作與事實相違之證述，應認其於原審調查中所
    述之時間是錯誤的。而陳瀅仁於90年3月30日被索賄後，曾
　　分別於90年4月3日晚上約9時許、4月4日下午約3時30分許，
  　二度到內湖派出所報案之事實，已據被害人陳瀅仁陳訴明確
    ，而內湖派出所於90年4月3日21時至24時之值班員警為林志
    松、備勤員警為黃益年，於4月4日15時至18時之值班員警為
    黃恆茂、備勤員警為蘇信雄，此有台北市政府警察局內湖局
    90年7月20日北市警內分刑字第9062248300號函及所附之內
    湖派出所勤務分配表在卷可參（原審卷一第157頁）。而其
    報案之過程亦據前揭員警證述屬實（偵卷第138頁背面、原
    審卷三第11頁，原審卷二第303頁至第305頁），足徵其並無
    同意被告之索賄，否則被害人又何必二度向警報案。是無論
    是陳鐵雄或內湖派出所之員警，均曾聽聞陳瀅仁告知被員警
　　索賄之情事，依證據法則，渠等所證固然為間接或傳聞證據
    ，無法以之全部作為認定陳瀅仁告知事項是否為真實之證據
    ，然依理論之，若非陳瀅仁確曾遭被告甲○○、丙○○等索
    賄在先，心甚惶恐，不知如何處理，其實無在事後告知其親
    人，甚至三番兩次前往報警之必要，且其報案內容甚為具體
    ，僅因員警未依法處理，反而要陳瀅仁等索賄者再上門來才
    報案，或告知可向督察室報案云云，此實非陳瀅仁所能預料
    及掌握。
(十五)、陳瀅仁於90年4月4日下午接獲被告甲○○之電話邀約後，先
    至內湖派出所報案未獲處理後，即沿途打電話給叔叔陳鐵雄
    、陳盈安、友人潘培楨求救，並請潘培楨至約定地點，若見
    其被人押走即要報警等情，業據被害人陳瀅仁指述甚詳，核
    與證人陳鐵雄、陳盈安、潘培楨證述情節相符，並有陳瀅仁
    上開通聯紀錄在卷可參（原審卷一第89至91頁）。陳瀅仁於
  　原審證稱：「（你到車上後的情形如何？）甲○○問我這件
    事要如何處理，他說時間到了，要趕快處理，他說已經拖很
　　久了，另外那個開車的人也有說話，他說他今天來，是要帶
  　我回派出所，要移送我。當時我沒有回答他。後來我跟甲○
    ○說我現在沒有那麼多，我就用手比「二」，他說事情要趕
    快處理，他東西要還我，當做沒發生過，我就跟他說我要去
    借錢，他問我如何借錢，我跟他說要向我叔叔借。在車上我
    打給我叔叔陳鐵雄，告訴他我媽媽的會錢，我要先跟他拿二
    十萬，我叔叔說他身上沒有那麼多錢，後來電話就掛了。之
    後開車的那個人說現在要如何，他說已經拖很久了，這事情
    不能拖拖拉拉的，我就說我去向小包借。後來我就打電話給
    我弟弟，在電話中，我隨便講了一個名字，我說家裡有急用
    ，要調二十萬元，月底再還他。我弟弟用台語問我，他人是
    否在旁邊，我弟弟說不然把他騙到寶清街，他上班的地方，
    後來電話掛了。因為剛剛電話中，我有提到寶清街，所以我
　　就告訴那二個人說，小包老闆在寶清街，請他們過去，開車
  　的那個人說不要，那邊那麼遠，叫我再想辦法，我又打給我
    弟弟，我告訴他，我沒辦法過去，看他是否能過來，我弟弟
    說這要如何，他說他等一下再打給我，我掛掉電話，告訴他
    們，他要從寶清街過來，但可能要一段時間，我請他們再等
    一下。這段時間我就跟他們聊天，聊一些做監工的事情，例
    如一些小包何時發薪水等，他們手頭上會有錢。後來我弟弟
    打電話告訴我，他已經打過督察室，等一下會有一位張督察
    會跟我聯絡，我假裝說，你是否已經快到了，我告訴他我在
    迪化污水處理廠，後來電話掛掉了。我跟那二位警員說，小
    包老板已經要過來了，但車子比較多，要等一下。約過了一
    下，督察室打電話來，他在電話中表明是張督察，他說你弟
    弟告訴我，你碰到警察索賄，我在電話中一直跟他說，你人
    在哪裡，錢有沒有帶來，他在電話中一直說他是張督察，我
    說我知道，但我還是一直問他，錢是否已經帶來，他問我是
    否不方便講話，我說對，他就問我在哪裡，車子的顏色、車
    牌等，我說我不知道，這時電話就掛了。約隔沒多久，張督
    察又打電話來，他問我車子顏色，我告訴甲○○他們，人可
    能已經到了，我要下車看看。當時我是站在車子的前邊。我
　　電話中告訴他說車子的車號及顏色，講完後我又上車，沒過
  　多久警察就來了」、「（你上車後，除了接到張督察電話你
    有下車外，是否一直都在車上？）對」（原審卷一第235 頁
    ）等情甚明。
(十六)、證人陳瀅仁所陳，核與證人陳鐵雄、陳盈安、督察員高誌良
    、張榮興、督察陳清輝所證情節相符，並有陳瀅仁通聯紀錄
    附卷可參，證人陳鐵雄證稱：「（4月4日是否有再跟陳瀅仁
    聯絡？）他有再打一通電話給我，說要跟我借錢，他說是二
    十萬」、「他說要跟我借二十萬，好像說跟他媽媽有關的，
　　好像說是他媽媽的會錢還是租房子什麼的，我聽了很生氣，
  　因為他媽媽以前賭博輸很多錢，到處借錢，我對這件事情印
    象很不好，所以我聽了他媽媽的事情，我很生氣，但是電話
    掛了之後，我愈想愈不對，應該不是借錢的事情，應該是跟
    前一通他打電話來，跟警察的事情有關」（原審卷二第114
    頁）。證人陳盈安證稱：「於16時30分許陳瀅仁連續打二通
    電話給我稱：老闆，你有沒有二十萬元現金，現在有急事要
    用，我即知道警察已在旁邊，我即打110報警，110員警叫我
    打000000000號督察室二組，約一分鐘後督察室人員打電話
    給我，之後即由督察室直接與我大哥聯絡」（偵卷第38頁）
    、「他打給我好幾通，當時警察在他旁邊，我聽得懂他的意
    思，電話中，他說要跟我借錢，老闆要二十萬，我就知道警
    察在他旁邊了」（原審卷二第128頁）。證人即督察員高誌
    良於偵查證稱：「我打電話給陳瀅仁時先表明身分，他向我
    說要我送錢過去，他有緊急的事要處理，我們之間對話雞同
    鴨講，他沒有正面詢問回答問題，我就改變問話方式，問他
    現是否有士林分局警員要向你索賄，他只回答是，我感覺他
    講話有所顧忌，不能自由陳述，我就問他警察是否在你旁邊
    ，他回答是的」（偵卷第一42頁背面），於原審證稱：「（
    你們跟報案人聯絡的內容為何？）做案情的瞭解，我們初步
    瞭解是有關在延平北路、酒泉街口有員警索賄，報案人有提
    供陳瀅仁的電話，他要我們跟陳瀅仁聯繫，我們就打電話跟
    陳瀅仁聯絡，電話中，我發現他的陳述不是很自由，且都在
    雞同鴨講，我就用問答方式，請他說是或不是，我問他是否
    有警察索賄，他說是，我問他是否有警察在車上，他也說是
    ，我們判斷後就分組出發了」（原審卷二第187頁）、「（
    你如何判斷報案人是否為謊報？）我們有做初步的查證，有
    打電話給檢舉人，檢舉人檢舉的內容相當具體，且有留他哥
    哥的電話，我們又馬上跟他哥哥聯繫，聯繫時發現他哥哥沒
    辦法做自由的陳述，剛開始他哥哥跟我雞同鴨講，他叫我要
    送多少錢過去，依我專業的判斷，他的陳述不自由，後來我
    們有請大同分局員警支援，我們想到也有可能涉及債務糾紛
    或是假冒警察的事情」（原審卷二第188頁）、「（當初陳
    瀅仁如何跟你說？）我問他案情，但電話中問答不是很順利
    ，因為都雞同鴨講，他一直要我們拿錢過去，我就改用問答
    方式，我問他是否被警察索賄，他說是，我問他是否是士林
    分局警察，他說是」（原審卷二第190頁）。證人即督察員
    張榮興於偵查證稱：「據我瞭解，在我們出發之前，我們另
　  一位高誌良督察員也有打電話與陳瀅仁連絡，二人出現雞同
    鴨講情形，而陳瀅仁對高督察員詢問案情，陳就裝出在調錢
    答非所問的樣子，我們研判他身旁有人講話不方便」（偵卷
    第139頁背面），於原審證稱：「（你說陳瀅仁指控有警察
    因為之前搜索的事情跟他索賄，是否他親口跟你說的？）陳
    瀅仁當時對於索賄這一點沒有講的很具體，當時是我問他問
    題，我們研判他人是否仍在那裡，當時他跟我有點雞同鴨講
    。他在電話中並沒有講這麼具體，這是我們事後查獲時，他
    所做的指控」（原審卷二第195頁）。證人即督察陳清輝於
    原審證稱：「（報案流程為何？）一般如果不急迫，二組會
　  先作書面紀錄，再呈送處理，本案因為當時很急迫，所以二
    組接到電話後，直接把電話轉到我們三組，由我們接電話即
    由高誌良接聽。他是負責士林、大同轄區」、「這通電話我
    們很重視，我們有再反向打到報案人的電話，打電話的人是
    高誌良，他說對方答話很不方便，所以他最後用問答的方式
    請對方說是或不是，他瞭解對方很不自由，所以我們確定他
    的旁邊有警察在勒索，且講話有不方便的地方，是雞同鴨講
    ，我們確定有這個事情，不是謊報的」（原審卷二第180頁
    ）。足證陳瀅仁於被告乙○○車內，確有藉佯裝籌措二十萬
    元賄款，而迭與證人發生雞同鴨講之情況。
(十七)、被告甲○○、乙○○雖稱：「陳瀅仁進入被告乙○○上開小
    客車內，渠等要求他交出陳盈安，否則即要移送他，陳瀅仁
    即出言行賄二十萬元，被渠等拒絕後，陳瀅仁即一直打電話
    ，其間出入該車五、六次之多，在車內有聽到陳瀅仁接到二
    通電話，但都是談論工地的事情，並未聽到他向人調錢，督
    察說與陳瀅仁雞同鴨講，是陳瀅仁故意裝的」云云。惟查，
    被告甲○○於警訊稱：「陳瀅仁在車內有打二通電話說要與
    弟弟陳盈安聯絡」（偵卷第七頁背面），於偵查稱：「我聽
　　到他在車上有接到二通電話，詳情我不清楚，大概是說工地
  　的事，他接電話是在車內接，而打電話是在車外打」（偵卷
    第108頁背面），於原審稱：「（陳瀅仁在這段時間有無接
    過電話？）有，在車內接了二通電話，第一通的時間約在四
    點半到五點間，我聽到他在講，叫他們不用等他，下班了可
    以先走，他下班後還會再進去，這通電話大概講不到30秒，
    第二通是5 點到5點半間，即被查獲前約10分鐘，這一通也
    是工地的人打來，他以台語說，叫他們先走，他會再進去，
    他會自己過去把機器關一關。這通電話只講了約30秒左右」
    「、（被告除了這二通電話外，陳瀅仁還有無接聽其他電話
    ？）沒有。但他在車外講電話的情形我不知道，因為我們車
    窗是關著」（原審卷一第190頁）。被告乙○○於原審稱：
    「（在車上時，陳瀅仁有無打電話談到籌錢的事情？）他有
    二通電話在車內接，其他電話都在車外打。這二通電話，我
    都沒有聽到在談籌錢的事，只聽到他在講工地的事情。」（
    原審卷一第185頁）、「上車沒多久就接到一通，時間是在
    四點半到五點之間，第二通是在五點半之前，即被查獲前約
    十幾分鐘。這二通是講工地的事，例如『馬達要不要收一下
    』、『東西要不要搬一搬』，這二通電話講的時間都是一下
    子，不會講很久」（原審卷一第187頁）。是被告甲○○對
    於陳瀅仁在被告乙○○車內之電話通話，先稱是打電話，後
    稱是接電話，所供不同，而被告甲○○、乙○○二人嗣後對
    於此部分之供述雖趨於一致，均稱是接二通電話談工地事云
    云，然依卷附陳瀅仁上開通聯紀錄，可見陳瀅仁當日於下午
    4時12分許，有打一通電話給潘培楨（0000000000號）、潘
    培楨於下午4時30分許打一通電話給陳瀅仁，陳瀅仁於下午4
    時47分許打一通電話給陳鐵雄（0000000000號），於下午4
    時52分許陳瀅仁打一通電給陳盈安（0000000000號），於下
    午4時57分許陳瀅仁之女友打一通電話給陳瀅仁（000000000
    0號，其女友在龍嚴建設公司上班），陳瀅仁於下午4時58
    分許、5時7分許，各打一通電話給陳盈安，督察室督三組人
    員（00000000號），於下午5時9分許打一電話給陳瀅仁，陳
    盈安於下午5時17分許打一通電話給陳瀅仁，督察室督三組
    人員（0000000000號）打一通電話給陳瀅仁。可見上開時段
    內，並無陳瀅仁工地人員與其通電話，而若被告甲○○、乙
    ○○僅是要陳瀅仁聯絡其弟弟，陳瀅仁亦無假裝與工地人員
    談話之必要，是被告甲○○、乙○○所供，顯屬不實。依上
    開通聯紀錄，反而可見陳瀅仁與陳盈安、陳鐵雄、高誌良、
    張榮興證稱渠等間有關於調錢、報案間等過程，尚屬相符，
    被告等所辯並不足採信。
(十八)、被告甲○○、乙○○辯稱陳瀅仁在車內自由行動並未受限制
    ，其間下車打電話五、六次，若渠等果真要索賄，應會控制
    陳瀅仁行動自由才是，豈會任由他對外通話聯絡，甚至報警
    云云。查人陳瀅仁於被告乙○○車內，確曾在督察員張榮興
　　打電話向其確認被告乙○○車子之顏色、車號、所在位置等
  　，告知被告二人小包可能已經送錢過來，要下車察看，之後
    即在電話中告知張榮興該車之車號等，除此之外並未下車等
    情，業據陳瀅仁陳述在卷，已如前述，其並稱：「（督察室
    最後一通電話打給你時，你說了什麼？）我說很急，叫他快
    點來，我還說了車號。（有無說車子的地點？）有說位置。
    （有無說你旁邊人的身分是警察？）沒有，是他們問我時，
    我說『是』。（你有無叫他們帶錢來？）有。（既然索賄的
    警員在你身旁，為何在電話中還敢跟他們說，你所在的車號
    及地點？）因為我告訴被告他們，我跟小包籌錢，請他們送
    錢過來，我是這樣講的，其實他們是督察室的人員」（原審
    卷二第202頁、第203頁），並經證人潘培楨於原審調查中證
    稱：「有看到陳瀅仁下車講一通電話，不超過一分鐘，講完
    之後又進去車上，沒隔多久警察就來了，他是上車後警察才
    來的，確定他下車講一通電話」（原審卷一第219頁）等情
    明確，是陳瀅仁確有在接獲張榮興督察員電話時，告知被告
    等錢要送來，趁機下車查看車號之事實。至於陳瀅仁於警訊
　　雖陳稱：「（你於90年4月4日16時5分許，進入甲○○及乙
  　○○所駕駛之自小客WD4605號車內，莊、陳二人有無控制你
    行動？）我上車之後他們即按下車內中控鎖，且不准我下車
    ，我向莊、陳二人提到去買飲料，但莊、陳二員均告知不用
    下車去買，我認為行動受到控制」（偵卷第36頁背面），然
    本件不引其於警詢所陳為證據，而陳瀅仁於原審證稱：「（
    為何在督察室、警訊中未曾說你有下車過？）我有說過」、
    「（督察室的筆錄說，你上車後，他們即按上中控鎖，且你
    要下車買飲料，他們都不准你下車，顯見你是被控制，你有
    何意見？）他是問我是否行動受控制，他們問我的跟你問的
    不一樣，我認為我在裡面是被控制了」、「（既然你認為你
    被控制，何以他們二人還會讓你下車？）因為錢要來了」（
    原審卷一第239、240頁）、「（如果你可以下車，為何你會
    在督察室製作筆錄時說你不能下車？）因為當時我要買飲料
    ，他們說不用，不會口渴，而且當時車內，門都鎖起來，且
    開車的那個人在抽菸，車窗只有開壹個小洞，所以我覺得我
    被控制」、「（你說要飲料，他們有無明確說，你不能下車
    ？）沒有」、「（他們沒有明確跟你說你不能下車，是你自
    己覺得被控制住？）對」（原審卷一第241頁），此核與被
    告乙○○自承：「陳瀅仁當時在車上有提及下車買飲料之事
    ，我說不渴，陳瀅仁就沒有下車」之情狀相符（偵卷第64頁
    ，原審卷一第186頁），是陳瀅仁確實在詢問被告等是否要
    喝飲料時被拒而未下車，則其對於此種情狀是否屬於行動被
    控制，依其主觀上認知係屬之，雖客觀上其在督察室人員到
    來前能下車查看告知車號，但此誇大之陳述並無礙本件事實
    之認定。陳瀅仁雖可下車在行動電話中告知督察人員被告乙
　　○○小客車之車號，然其稱只有下車一次，已如前述，況被
  　告甲○○、乙○○既索賄在先，陳瀅仁才對外聯絡調錢，故
    渠等應是自恃手中仍握有不利於陳瀅仁之證據，始未防備陳
    瀅仁報警，自不能以陳瀅仁尚能自由下車通電話，即認定被
    告二人當時並非索賄。
(十九)、督察室人員當天從被告甲○○之背包內查獲上開扣案之安非
    他命及甲、乙二份搜索扣押筆錄，查扣之安非他命吸食器則
    放在被告甲○○之辦公室等情，除經督察陳清輝結證在卷外
    （原審卷二第181、182頁），亦據被告甲○○供認不諱（原
    審卷一第192頁，原審卷三第51頁）。而被告甲○○製作二
    份內容不同之搜索扣押證明筆錄且不依查扣毒品之一般流程
    處理在先，又向查詢搜索結果之同仁謊稱搜索沒有結果在後
    ，此等違反常態之作法，已足以啟人疑竇，況其嗣再將上開
    物品帶至與陳瀅仁會面之處，此等作為核與陳瀅仁陳稱被告
    等出言要其交付賄款，才會將有記載查扣贓證物之筆錄撕毀
    、扣押物發還等情，悉相符合，若非被告甲○○將此等物品
    作為索賄籌碼，其自無攜帶查扣之毒品與被告扣押筆錄前往
    與陳瀅仁會面之必要，被告甲○○所辯非索賄云云不足採信
    。至於扣案之吸食器未帶至現場之原因，被告甲○○自承「
    吸食器太大沒有帶放在公文箱」（原審卷一第192頁），附
    此敘明。
(二十)、證人林副任、王勝輝與被告甲○○平日並非同組辦案，當天
    是由主管陳少旭臨時指派支援，渠等於搜索後自陳瀅仁家中
    離去時，已超過勤務時間，急於離去，且此案為被告甲○○
    主辦，故渠二人事後未再過問等情，業據證人林副任、王勝
    輝二人證述在卷。王勝輝於警詢稱：「本次東西全由甲○○
    處理，有沒有封存，我並不清楚，因為回所後，已經晚上二
    十二時左右，超過勤務時間，我裝備交回之後，就離開派出
    所，案件全由甲○○處理」、「（事後甲○○如何處理該案
    ？你是否知道）甲○○事後如何處理本案，我不清楚，因為
    當天臨時由主管叫我和林副任配合他搜索，所以事後就沒有
    再過問本案」（偵卷第19頁），證人林副任於原審證稱：「
    本件純粹是幫忙」（原審卷二第22頁）等語自明，是林副任
    、王勝輝二人平日均非與被告同組辦案，且本次係由主管臨
    時指派支援，被告甲○○深知如此，是被告甲○○於陳瀅仁
    家中，故意走出房外向林副任、王勝輝表示「陳瀅仁欲以十
    萬元行賄，但被我拒絕了」等語，以此試探林副任、王勝輝
    之反應，渠二人表示「這樣對」，被告甲○○至此確認林副
    任、王勝輝並無共同索賄之意圖，即未再提及此事，已如前
    述，並於離去時拒絕陳瀅仁給玉石之示好行為，是林副任、
    王勝輝二人既不知搜索當日被告甲○○與丙○○向陳瀅仁索
    賄之行為，則被告甲○○於90年4月4日再度前去向陳瀅仁索
    賄時，自不會找林副任、王勝輝，其理甚明。而被告甲○○
    與乙○○職務方面之關係，被告乙○○稱：「（你以前有無
    跟甲○○參與過搜索？）有，之前我都是跟甲○○跑肅竊專
  　案勤務，因為那個星期我去受訓，所以才沒有跟他一起」（
    原審卷一第181頁），被告甲○○供稱：「原本我跟乙○○
    辦專案勤務。那個禮拜他剛好去受訓，否則他應該也是跟我
    一起去執行本案搜索」（原審卷一第190頁），是若非被告
    乙○○90年3月30日受訓，該日應是其與被告甲○○共同前
    往搜索，由此可見渠二人職務關係之密切。對於被告三人間
    之交情方面，被告甲○○供稱：「（何時認識丙○○？）86
    年左右，當時我是他管區，他在天母派出所第二十六勤區，
    而乙○○目前是他的管區，認識丙○○約有半年之久，我們
    三人均很熟，因為丙○○開便利商店，平常會找我們泡茶聊
    天」、「（何時認識乙○○？）於84年我們在士林警備隊任
    職就認識」（偵卷第106頁），被告乙○○於偵查稱：「（
    何時認識俊良？）我是去年7月2日接天母二十六區管區，才
    認識他，平常是會去他店泡茶」（偵卷第134頁），足見被
    告三人私交之密。是被告乙○○雖未共同前往搜索，然以其
    與被告甲○○職務、私交關係均密切，與被告丙○○私交亦
    頗佳之情況下，被告甲○○於搜索後找其一同前往索賄，並
    非無因。故渠等以被告乙○○並未共同前往搜索，被告甲○
    ○不可能找其前往索賄云云，並不足採信。
、被告等辯稱：「90年4月4日陳瀅仁既然已知員警要前往索賄
    ，何以不蒐證錄音，可見其所陳不實」云云。查錄音存證，
    固然為最直接、明確之證據，然一般民眾遭遇不法情況時，
    最直接之反應即是報警處理，信任警方應可解決其困境，其
    是否有足夠機智，事先想到竊錄等蒐證方法，實頗令人存疑
    ，本件被害人陳瀅仁亦然，其在90年3月30日搜索被索賄後
    ，即分別於90年4月3日、4月4日二度前往內湖派出所報案，
    但未獲員警處理，其陳稱：「（從你接到電話後，直到你到
    污水處理廠，你做了什麼事情？）我到警察局，我告訴警察
    ，之前有來報案，我說我被警察勒索，他就叫我打110問督
    察室的電話。我當時叫那個警察跟我一起去抓他，但他說我
    又沒有證據，他叫我打110去查督察室的電話，我就跟他說
    我要打，後來我就走了」（原審卷一第234頁）、「（在你
    赴約時，你心理有無想到警察找你過去時，是為了要跟你要
    錢？）有（你有想到把這件事錄音存證？）我想找派出所的
    警員一起去那裡等」、「（他們有無跟你去？）沒有」、「
    （你有無把車內的對話錄音？）沒有」（原審卷一第269 頁
    ），是陳瀅仁被索賄後已有報警，並要求員警一同前往捉人
    ，因遭拒未獲處理，此實已符合一般民眾通常之處理方式，
    故若質疑「何以不錄音蒐證」云云，實屬苛求。
、查告訴人、證人之陳述有部分前後不符，或相互間有所歧異
    時，究竟何者為可採，法院仍得本其自由心證予以斟酌，非
    謂一有不符或矛盾，即應認其全部均不可採；尤其關於行為
    動機、手段及結果等之細節方面，告訴人之指陳，難免故予
    誇大，證人之證言，有時亦有予以渲染之可能；然其基本事
    實之陳述，若果與真實性無礙時，則仍非不得予以採信（74
    年度台上字第1599號判例參照）。本件被害人陳瀅仁對於上
    開事實之陳述，因時間之經過，對於細節之陳述，或有前後
    不一之狀況，已如前述，然其不一致之處並非重要之點，有
    些是明顯記憶錯誤（詳如後述），有些則或有誇大之嫌（如
    於警訊中供述在被告乙○○車內有被控制行動自由），然其
    對於被告等索賄經過之各項基本事實之陳述，則屬一致，是
    上開細節之歧異，無礙本件事實之認定。其明顯記憶有誤之
    處，如其於原審先稱：「在搜索當日打電話陳盈安，但沒有
    打通云云，後又改稱有打通，因為時間太久忘記了」云云（
    原審卷一第239頁），似有前後供述不一之處，然關於此點
    ，被告甲○○於原審稱：「（陳瀅仁當時有做何聯絡？）他
    用行動電話聯絡他弟弟，他說他有聯絡上，他打電話時，我
    沒有參與，我讓他自己去打電話，他有說他弟弟人在桃園，
    且說馬上會回來，我有告訴陳瀅仁說，不能讓陳盈安知道警
    察在這裡，他打電話的時間約八點到九點」、「（陳瀅仁當
    時有無告訴你陳盈安何時會回來？）沒有，因為他說他弟弟
    在桃園，我想約半個小時會回來，他說他弟弟在回來的路上
    」（原審卷一第134頁），足見陳瀅仁於搜索當日即有清楚
　　告知被告甲○○有聯絡上其弟陳盈安，並未故意隱瞞沒有聯
  　絡上，是其於原審所述，顯係記憶失誤，並非故意為不實之
    陳述甚明，被告等爭執此等瑣碎細節不符之處，實屬無益。
、貪污治罪條例第4條第1項第5款之對於違背職務之行為，要
    求、期約或收受賄賂，係屬三種不同之犯罪型態。而對於違
    背職務之行為期約賄賂，乃指公務員對於違背職務之行為與
    行賄人就約定收受賄賂或其他不正利益為合致意思表示，而
    尚未收受者而言。如前所述，被告甲○○、丙○○二人見搜
    獲毒品且被搜索人不在，林副任並已退至客廳，竟共萌索賄
    之不法意圖，基於對於違背甲○○職務之行為要求賄賂之犯
    意聯絡，丙○○趁與陳瀅仁一同到廁所檢查垃圾桶時表示：
    「此可大事化小，可問帶班的」等語，而在房內之甲○○則
    說：「我們搜到毒品要如何處理，若你弟弟不回來，我們就
    要移送你」等語，待甲○○、丙○○、陳瀅仁三人另進入陳
    瀅仁房間時，甲○○又說：「這事要如何處理」，說完即走
    出陳瀅仁房外，此時在陳瀅仁房內之丙○○又向陳瀅仁表示
    ：「這種查到安非他命不辦的代價一般行情一件是三十萬元
    」等語，陳瀅仁表示沒有如此多現金，此時甲○○又走入房
    內說：「這件事情要趕快處理，不然要移送你」等語，陳瀅
    仁立即以行動電話向友邦國際信用卡股份有限公司之信用卡
    中心查問預借現金密碼，但該中心表示無法以電話查詢予以
    拒絕，陳瀅仁向甲○○表示無法如數籌措時，甲○○、丙○
    ○即先後走出房外，丙○○隨後又進入房內斥責陳瀅仁太沒
    行情，稱：「林副任、王勝輝二人聽不下去，下樓去了」等
    語，甲○○隨即叫陳瀅仁至客廳，其意欲以此要求陳瀅仁給
    予賄款，若索賄得逞，則可撕毀甲搜索扣押證明筆錄，並將
    乙搜索扣押證明筆錄記載未搜索扣到任何物品以交差搪塞，
    若索賄未得逞，仍可以製作完成之甲搜索扣押證明筆錄移送
    陳瀅仁。甲○○問以：「這件事要如何處理」，即留下其行
    動電話號碼（0000000000號），雙方約在同年4月3日見面，
    足徵陳瀅仁於90年3月30日，尚未明確向甲○○、丙○○表
    示願意給付賄賂之意，被告甲○○、丙○○二人雖向陳瀅仁
    要求賄，惟被害人陳瀅仁尚未就要求賄賂一事允諾。
、被告乙○○雖否認犯行，辯稱略以：「未參與90年3月30日
    之搜索，之前僅聽甲○○提過說有搜到東西，但沒有查到人
    ，當天提議找陳瀅仁出來，是最容易找到績效的方法，對甲
    ○○等是否有違背職務期約賄賂等犯行，不知情」云云，惟
    查，陳瀅仁於警詢陳稱：「事隔五分鐘後，甲○○及乙○○
    駕駛一部自小客車（車號WD4605豐田紅色）停在我車後，甲
　　○○看到我在OK便利商店門口即要我上WD4605自小客車內，
  　我坐於右後座，甲○○坐於前右前座，乙○○坐於駕駛座，
    甲○○即開口說：『你知道我找你做什麼事嗎？』，乙○○
    接著說：『我們今天是要捉你回去的』，那時我未答話，甲
    ○○又說：『這案子不能拖，我們有時效的，我今天一定要
    移送你』我答稱：『那天你們來我家搜索時，你的同事，不
    是要三十萬元解決嗎？但我沒有那麼多錢，我只有二十萬元
    』，乙○○說：『我們外面案件都是以新台幣伍拾萬元以上
    解決，這個案子，拖拖拉拉，三十萬元，你還在討價還價，
    你將錢給我們，我即將扣押東西還給你，並將紀錄撕掉，大
    家當作沒這回事，互不認識」等語（第3554號偵卷第32 頁
    反面）。陳瀅仁於偵查證稱：「到現場後，我上他們的車，
    我上車後，坐在右後座，而車子是乙○○開的，是一部紅色
    自小客車，一上車甲○○就開口說：『今天我們找你做什麼
    ，你知道嗎？』而乙○○就說：『今天是要來捉你回去的』
    ，我沒答話，甲○○又說：『你弟這事要如何處理？今天一
    定就要送』我說：『當天你們說要三十萬元，而我沒有那麼
    多錢。』乙○○就說：『我們這種案件，就是五十萬元起跳
    ，那有像你這樣，拖拖拉拉的』，我沒有答話就看甲○○，
    而甲○○就說，事情也是要處理，我就說明天就領二十萬元
    給你們，他們就說明天休息，要這樣拖下去不行」、「乙○
    ○在車上有明說，我錢給他們，他們會把東西還給我並把扣
    押的筆錄撕掉，大家當作沒這回事」等語（第3554號偵卷第
    92頁）。被害人陳瀅仁於警詢及珍查證述一致，是被告甲○
    ○雖稱：「90年3月30日回來時，在二樓碰到乙○○，伊說
    有搜到東西，跟乙○○說被搜索的人不在，但是他哥哥在，
    會把他策動出來，並沒有向乙○○提到作二份搜索扣押筆錄
    與當場索賄行賄細節，乙○○對案情不瞭解，而且又有下車
    ，乙○○與陳瀅仁根本沒有談到幾句話」（原審91年12月5
    日審判筆錄第23頁、更一審卷第50頁）云云，與事實不符，
    係迴護被告乙○○之詞，自不足採信。
、證人即天母派出所副主管陳功輝雖證稱：「我勤務回來，知
    道他們（指甲○○等人）有搜索勤務，詳情我不知道」等語
    （本院卷第180頁），僅能證明被告等有執行搜索勤務，但
    並不能證明其他任何事實。而證人即天母派出所警員董柏煌
    證稱：「90年3月30日晚上21點到23點，我坐在值班台上。
  　當天我打電話給甲○○。晚上九點多打的。我值班的時候打
    的。因為內湖分局勤務中心打電話來派出所詢問，我們派出
　　所去他們轄區內搜索有無績效，因為我不清楚，才打電話給
  　甲○○。我打電話給他的時候問他搜索有無績效，他說查到
    一點東西（用台語），因為他們在講要如何報，但沒有查到
    人，要我跟內湖勤務中心回報沒有績效。我就回報勤務中心
    說沒有績效。這件事我沒有跟主管報告。但4月4日同仁發生
    問題，主管問我當時的情形，我才告訴他勤務中心有來問說
    查到有無績效，我有問甲○○，甲○○要我回報沒有績效。
    三月三十日在回派出所在樓上康樂室，是我要上去樓上叫班
    ，他們在樓上泡茶，有聽到他們在講，在講搜索的情形，但
    是我沒有注意聽」等語（更一審卷第181頁），僅能證明被
    告甲○○查到毒品竟要值班警員回報無績效之事。證人即參
    加搜索之天母派出所警員林副任證稱：「90年3月30日我在
　　陳盈安的房間內一進門左邊的櫃子內搜到毒品。我與甲○○
  　、丙○○、陳瀅仁進入陳盈安的房間，是我打開櫃子，找到
    毒品的。毒品是放在長壽香煙盒子內用小型的夾鏈袋裝著，
    香煙盒旁邊有壹個飲料盒作成的吸食器具，上面還有吸管，
    我把所有的東西交給甲○○。在該櫃子內就只有找到那二項
    東西。是我找到的。我交給甲○○之後，就到客廳等陳盈安
    。那時候王勝輝也在客廳。我們從陳盈安的房間要走到客廳
    ，經過陳瀅仁的房間，丙○○、甲○○、陳瀅仁就進入陳瀅
    仁的房間。我有看到甲○○從陳瀅仁的房間到客廳，他來回
    二次。他一次說要陳瀅仁聯絡陳盈安，另外一次他把搜索扣
    押紀錄拿到客廳準備要寫」等語（更一審卷第185頁），亦
    無從為有利被告甲○○、丙○○之認定。證人即參與搜索之
　　警員王勝輝證稱：「與甲○○、丙○○、林副任四個人到陳
  　瀅仁住處搜索的時間是晚上7點30分左右。天母派出所到內
    湖搜索算是越區辦案。越區辦案要通報。我打電話回派出所
    要派出所傳真。我是進入陳瀅仁住處之後才打電話回派出所
    給值班警員。越區搜索要派出所通報7點到9點。當天晚上9
    點左右，我有告訴甲○○說通報時間已經過了」等語（更一
    審卷第192 頁），僅能證明被告甲○○越區搜索之事實，無
    從為有利被告之認定。證人即天母派出所主管陳少旭證稱：
    「因為3月30日我輪休，隔天9點左右我回到派出所，副主管
    在所內，我問副主管有無績效，因為甲○○休假，副主管回
    答說沒有將人帶回派出所辦。實際情形我不知道副主管是否
    瞭解」等語（更一審卷第198頁），亦無從為有利被告之認
    定。證人即天母派出所巡佐林志毅證稱：「他們有幾個人，
　　我沒有印象，但是特別有印象，是甲○○、丙○○在那裡泡
  　茶、請我喝茶，聊天，丙○○當時拿壹支錶給我看，我看了
    之後說爛錶，要把它丟到垃圾桶，他說不行，那是我八千元
    買的，我說這個爛錶，二百元送我都不要。甲○○跟我說巡
    佐，我有一件事情請教，假如是這樣要怎麼辦，他說他們去
    搜索，有搜到一點點東西，還有吸食器，對象沒有在家裡，
    是他哥哥，說要把對象交給我，我說他哥哥有可能會交給你
    嗎？有東西，又有人，你怎麼知道他哥哥沒有吸食，把他哥
    哥帶回來就好了。交給檢察官去查明就好了。當時我就這樣
    告訴他，他說他哥哥說他弟弟會來，我跟你打賭說不可能會
    來，他就問我怎麼辦？我就說用沒有人的方式移送，給檢察
    官去傳，這樣沒有算績效，沒有人就沒有績效」等語（更一
    審卷第224頁），足徵查獲毒品並有在場之人陳瀅仁即可移
    送檢察官偵辦，被告甲○○竟違反規定故不移送。證人即被
    害人陳瀅仁之弟弟陳盈安證稱：「90年4月4日下午5點左右
　　，我打110報案。我是接到我哥哥的電話，我哥哥好像被人
  　押在車上，我不知道怎麼辦，才打電話報警。我先打110，
    後來是110幫我轉督察室或是我打的，我忘記了」等語，足
    徵陳瀅仁並無答應被告甲○○、乙○○二人之索賄至明。另
    被告甲○○之辯護人於本院更一審聲請向臺灣士林地方法院
    檢察署函調90年偵字第5735號陳盈安、陳建生違反毒品危害
    防制條例案件偵查結果，以證明「甲○○認為毒品非陳瀅仁
    所有，而係陳盈安施用之毒品即非無據」，惟經函調該案卷
    宗，該署認扣案之安非他命是另案被告陳建生所有並非陳盈
    安所有，且陳盈安並無施用毒品安非他命，乃對陳盈安偵查
    終結不起訴處分，有該署91年度偵字第5735號不起訴處分書
    在卷（更一審卷第214頁）可佐，無從證明「甲○○認為毒
    品非陳瀅仁所有，而係陳盈安施用之毒品」為實在。另被告
    甲○○之辯護人於更一審聲請向臺灣士林地方法院檢察署函
    調90年偵字第5735號違反毒品危害防制條例案件之扣案毒品
    及吸食器，以證明「扣案毒品及吸食器，陳瀅仁未簽名捺印
    」，經向該署函調據覆稱業已銷燬，有該署函在卷（更一審
    卷第234頁）可佐，亦無從為有利被告甲○○之認定。
、辯護意旨雖要求調取陳瀅仁之警詢錄音，然查，陳瀅仁並非
    犯罪嫌疑人，且刑事訴訟法並無司法警察對告訴人或證人詢
    問時必須錄音之規定，又依據臺北市政府警察局士林分局中
    華民國94年8月24日北市警士分刑字第09433188900號函，與
    臺北市政府警察局94年9月21日北市警督字第09439820300號
    函，均稱於90年4月4日製作證人陳瀅仁警詢筆錄時，並未錄
    音，故無法提供警詢錄音帶。至於辯護意旨要求至現場勘驗
    ，用以證明證人陳瀅仁所陳不實在，然查，任何證人之前後
    陳述，除基本事實以外，關於細節原即有不一之情形，本件
    係採取證人陳瀅仁陳述之基本事實，至於當天個人所在位置
    如何，除非屬於記憶所及以外，亦無任何意義，而屬於與待
    證事實無重要關係，且本案件待證事實已臻明瞭亦無再調查
    之必要。至於辯護意旨與被告甲○○均要求測謊，然查，測
    謊性質為被告之自白，而藉由施測者問句後，判讀機器之圖
    譜，此種鑑定方法，涉及人為與機器誤差（92年度台上字第
    2282號判決所記載之測謊必備條件參照），所得之性質僅為
    自白，惟仍需補強證據，且如測謊鑑定得直接引為證據，則
    所有之犯罪案件僅需測謊即可，不須司法審判調查證據之程
    序，況本案待證事實已臻明瞭無再以測謊鑑定調查之必要，
    爰依據刑事訴訟法第163條之2：「當事人、代理人、辯護人
    或輔佐人聲請調查之證據，法院認為不必要者，得以裁定駁
    回之。下列情形，應認為不必要：一、不能調查者。二、與
    待證事實無重要關係者。三、待證事實已臻明瞭無再調查之
    必要者。四、同一證據再行聲請者」之規定，駁回前述證據
    調查之聲請。
、綜上，被告甲○○、丙○○趁搜索查獲毒品，而被搜索人不
    在場之機會，由被告丙○○要求賄賂，被告甲○○在旁附和
    ，被告甲○○更以故意製作二份內容不同之搜索扣押證明筆
    錄方式，向被害人陳瀅仁要求賄賂，因未獲陳瀅仁允諾，被
    告甲○○乃於離去時留下聯絡電話，嗣因陳瀅仁未依約聯絡
    ，被告甲○○又基於同前要求賄賂接續單一犯意，再與被告
    乙○○謀議共同邀約陳瀅仁出面，再予要求賄賂，陳瀅仁一
    方面佯允交付賄款，一方面以電話報警，終為督察人員當場
    查獲甚明，被告三人上開辯解，均不足採信，本件事證明確
    ，被告三人犯行洵堪認定，應依法論科。
三、論罪科刑部分：
(一)、核被告甲○○明知查扣之安非他命毒品及安非他命吸食器非
    被害人陳瀅仁所有，仍製作陳瀅仁為上開物品持有人之甲搜
    索扣押證明筆錄，將此不實事項登記於其職務上所掌管之公
    文書之行為，係犯刑法第213條之公務員登載不實文書罪。
(二)、被告甲○○分別與丙○○、乙○○向陳瀅仁索賄之行為，係
    犯貪污治罪條例第4條第1項第5款對於違背職務之行為要求
    賄賂罪。被告丙○○雖不具備貪污治罪條例第2條所規定之
    身分，然其與被告甲○○於90年3月30日對於陳瀅仁要求賄
    賂之犯行，具有犯意聯絡及行為分擔，其與被告甲○○等共
    犯貪污治罪條例之罪，依貪污治罪條例第三條規定，應依貪
    污治罪條例處斷。被告甲○○與被告乙○○二人對於90年4
    月4日向陳瀅仁要求賄賂部分，亦具有犯意聯絡及行為分擔
    ，應論以共同正犯。
(三)、按「連續犯之成立，除主觀上須基於一個概括之犯意外，客
    觀上須先後數行為，逐次實施而具連續性，侵害數個同性質
    之法益，其每一前行為與次行為，依一般社會健全觀念，在
    時間差距上，可以分開，在刑法評價上，各具獨立性，每次
    行為皆可獨立成罪，構成同一之罪名，始足當之；如數行為
    於同時同地或密切接近之時地實施，侵害同一之法益，各行
    為之獨立性極為薄弱，依一般社會健全觀念，在時間差距上
    ，難以強行分開，在刑法評價上，以視為數個舉動之接續施
    行，合為包括之一行為予以評價，較為合理，則屬接續犯，
    而為包括之一罪（86年台上字第3295號判例）」。查被告甲
    ○○先後分別與丙○○、乙○○向陳瀅仁索賄之行為，於密
    切接近之時地實施，侵害同一之法益，各行為之獨立性極為
    薄弱，在前次索賄尚未達成目的之前，再予索賄，在刑法評
    價上，應認先後二次索賄行為為包括之一行為予以評價，較
    為合理，是被告甲○○先後於90年3月30日與丙○○共同索
    賄，再於90年4月4日與乙○○共同索賄，僅係接續犯貪污治
    罪條例第4條第1項第5款對於違背職務之行為要求賄賂罪，
    為實質上一罪。
(四)、被告甲○○所犯上開刑法第213條之公務員登載不實文書罪
    與貪污治罪條例第4條第1項第5款對於違背職務之行為要求
    賄賂罪二罪間，具有方法、結果之牽連關係，為牽連犯，應
    從一重論以對於違背職務之行為要求賄賂罪處斷。
(五)、查被告甲○○、乙○○均為警察，為有調查權限之人員，犯
    上開貪污治罪條例第4條第1項第5款之罪，應依該條例第7條
    規定，除法定最重本刑為無期徒刑依法不得加重外，加重其
    刑。被告丙○○曾於80年間因違反槍砲彈藥刀械管制條例案
　　件，經台灣嘉義地方法院判處有期徒刑五月，緩刑三年確定
  　，又於82年間因違反麻醉藥品管理條例案件，經台灣高等法
    院台南分院判處有期徒刑五年二月，上訴最高法院後駁回確
    定，前開違反槍砲彈藥刀械管制條例案件部分之緩刑撤銷，
    二案定執行刑為五年五月確定，入監執行後，於84年2月間
    假釋付保護管束，於87年6月13日縮刑期滿，執行完畢，有
    台灣士林地方法院檢察署刑案資料查註紀錄表、本院被告全
    國前案紀錄表在卷可參，其於前案執行完畢後五年內再犯有
    期徒刑以上之本罪為累犯，除法定本刑最重為無期徒刑依法
    不得加重外，依刑法第47條規定加重其刑。
(六)、原審對被告甲○○、乙○○、丙○○予以論科，固非無見，
    惟查：(一)、被告甲○○分別與丙○○、乙○○向陳瀅仁索賄
　　之行為，係犯貪污治罪條例第4條第1項第5款對於違背職務
  　之行為要求賄賂罪，原審誤認為被告三人犯有期約賄賂罪，
    尚有未合。(二)、按無期徒刑不得加重，刑法第65條第1項定
    有明文。貪污治罪條例第4條第1項第5款之對於違背職務之
    行為期約賄賂罪，其法定最重本刑為無期徒刑，依法不得加
　　重，原判決就該部分亦併予加重，自有判決不適用法則之違
  　法之處。(三)、貪污治罪條例第2條前段規定，依據法令從事
    公務之人員犯本條例之罪者，依本條例處斷，此為犯本條例
    規定貪污罪主體之身分規定，有罪判決書應於主文內記載依
    據法令從事公務之人員，始符罪刑法定之原則，且結論欄並
　　應援引該條例第2條前段，方足為論斷之依據（93年度台上
  　字第1331號判決參照）。原審判決主文關於甲○○、乙○○
    部分，均漏未記載依據法令從事公務之人員，其結論欄復未
    援引貪污治罪條例第2條前段，尚有未洽。又依據法令從事
    公務之人員共犯貪污治罪條例之罪者，亦依該條例處斷，貪
    污治罪條例第3條定有明文。原判決認定丙○○不具公務員
    身分，而與依據法令從事公務之甲○○共犯貪污治罪條例第
    4條第1項第5款之對於違背職務之行為期約賄賂罪，則關於
    丙○○部分，其主文應諭知「與依據法令從事公務之人員，
    共同對於違背職務之行為期約賄賂」之罪名，始符罪刑法定
    之原則（87年度台上字第1954號判決、93年度台上字第1331
    號、第1243號判決參照），原審判決就丙○○部分之主文未
    為上開記載，尚有未洽。(四)、按「有罪判決書主文欄，關於
　　罪名之記載，在實務上，以與論罪科刑條文所揭示之罪名相
  　一致為必要。原判決認被告為有調查犯罪職務之人員，並援
    引貪污治罪條例第7條規定加重其刑，但於主文之罪名竟未
    為該項加重條件之記載，亦有可議（83年度台上字第318號
    判決參照）。原判決認定被告甲○○、乙○○二人為有調查
    犯罪職務之人員，並援引貪污治罪條例第7條規定加重其刑
    ，但於主文之罪名未為該項加重條件之記載，自有未合。(五)
    、按「因身分或其他特定關係成立之罪，其共同實施或教唆
    、幫助者，雖無特定關係，仍以共犯論」，固為刑法第31條
　　第1項所明定，惟與貪污治罪條例第2條人員共犯該條例之罪
  　者，依該條例處斷，復為貪污治罪條例第3條所明定。則不
    具依法令從事公務之人員或受公務機關委託承辦公務之人員
    身分，與具備上開身分之人共犯貪污治罪條例之罪，而以該
    條例處斷時，即應優先適用貪污治罪條例第3條之特別規定
    （92年度台上字第7367號判決參照）。原判決理由說明：「
    被告丙○○雖不具備貪污治罪條例第2條所規定之身份，然
    其與被告甲○○於90年3月30日對於陳瀅仁期約賄賂之犯行
    ，具有犯意聯絡及行為分擔，其與被告甲○○等共犯貪污治
    罪條例之罪，依刑法第31條第一項規定，仍以共犯論」，其
    適用法則，尚有未合。
(七)、被告甲○○、乙○○、丙○○上訴均否認犯行，指摘原判決
    不當，為無理由，惟原判決既有未洽，自應將原判決撤銷改
    判。爰審酌被告甲○○、乙○○為維持治安打擊犯罪之警察
    ，不思克盡職責，利用執行搜索時搜獲違禁物品之便，向民
    眾要求賄賂，否認犯行，及其等犯罪手段、被害人所受損害
    等一切情狀，分別論處甲○○、乙○○、丙○○共同對於違
    背職務之行為要求賄賂罪，甲○○量處有期徒刑拾年陸月
    ；乙○○量處有期徒刑拾壹年陸月；丙○○，累犯，量處有
    期徒刑拾年陸月，並依貪污治罪條例第17條規定，分別宣告
    被告甲○○、乙○○各褫奪公權伍年，被告丙○○褫奪公權
    年。
四、不另為無罪諭知部分：
(一)、公訴意旨另以：被告甲○○與被告丙○○基於犯意之聯絡，
    向搜索時之在場人陳瀅仁要求以三十萬元擺平此案，經陳瀅
    仁表明一時無法籌措後，丙○○即先行取走陳瀅仁之勞力士
    手錶一只，表明供代向甲○○說項之代價，因認此部分被告
    丙○○亦涉有同上之貪污治罪條例罪嫌云云。
(二)、惟查，犯罪事實應依證據認定之，無證據不得推定其犯罪事
    實；又不能證明被告犯罪者，應諭知無罪之判決，刑事訴訟
    法第154條、第301條第1項分別定有明文。復按告訴人之告
    訴，本以使被告受刑事訴追為目的，故其陳述是否與事實相
    符，自應調查其他證據，以資審認，苟其所為攻擊之詞，尚
    有瑕疵，則在此瑕疵未予究明以前，即不能遽採為斷罪之基
    礎（69年度臺上字第1531號判決參照）。再認定被告有罪之
    事實，應憑證據，如未能發現相當之證據，或證據不足以證
    明，自不能以推測或擬制之方法，以為裁判之基礎；且認定
    事實所憑之證據，其為訴訟上之證明，須達於通常一般人均
    不致有懷疑，而得確信其為事實之程度者，始得據為有罪之
    認定，倘其證明尚未達到此一程度而有合理之懷疑存在時，
    尚難為有罪之認定基礎；另苟積極證據不足以為不利於被告
    事實之認定，即應為有利於被告之認定，更不必有何有利之
    證據（30年上字第816號、40年臺上字第86號、76年臺上字
    第4986號判例參照）。
(三)、查上開手錶，係陳瀅仁之父所遺留之舊錶，自陳瀅仁小時候
    即有，不知價值，搜索當天被告丙○○向陳瀅仁表示欲購買
    ，為陳瀅仁所拒絕，被告丙○○即將八千元塞給陳瀅仁，並
    取走該錶，陳瀅仁收下該筆錢後，被告丙○○係在陳瀅仁屋
    內，被告甲○○並不在場時，才又取走八千元，並稱「我的
    部分就是這支勞力士手錶」等情，業據被害人陳瀅仁陳述甚
    詳，陳瀅仁於原審陳稱：「（當天你有無拿壹支勞力士錶給
    光頭（指丙○○）的？）剛開始他要跟我買，當時揹包包的
    人（指甲○○）也在場，這時已經搜到東西了。當時在我房
    間內，那個理光頭的塞錢給我，我不知道有多少，後來，他
    又到我房間說，他的份就算這支手錶，其他的人，叫我再去
    跟他們講，他就從我手上把錢拿回去，當時帶班的不在我房
    間。錢拿回去後，他幫我把帶班的帶進來」（原審卷一第
    231頁），足見被告丙○○開始，確係欲以八千元購買上開
    手錶，被告丙○○再取走八千元時，被告甲○○並不在場。
(四)、對該勞力士舊錶之價值，陳瀅仁及被告丙○○均稱不知行情
    ，被告丙○○並稱：「以八千元購買此錶，是因為情緒性買
    東西，並不是因為判斷這支錶之價值八千元而買，平日即有
    收集舊錶的習慣，但並無此方面之專業知識」等語（原審卷
    二第299頁），證人即金達利鐘錶公司負責人支樹人於原審
    證稱：「（以你判斷這個錶約幾年？現在價值如何？）約有
    二、三十年的錶，至於錶的價值我沒辦法算」（原審卷二第
    292頁）、「（你開的發票有一千五百元，這是修了什麼東
    西的費用？）除銹及游絲亂掉我有調整，沒有換零件，我做
    這種維修後，這支錶就可以正常運轉了」、「（這支錶你還
    未處理時，錶是否能走？）不能走。我有上發條，但還是不
    能走，一般人也是因為錶不能走，才會拿到錶店來修理。」
    （原審卷二第294、297頁），即證人支樹人亦不知該手錶之
    價值，且送修時該錶之狀況不佳，然不論如何，陳瀅仁於被
    告丙○○以八千元向其購買時，雖不情願，然其應係誤認被
    告丙○○為員警身份，且當時已有查獲毒品，依客觀形勢判
    斷予以接受，此部份既無證據證明被告丙○○係無償或以顯
    不相當之代價取得，故尚難認此部分為索賄行為，此外又查
    無其他積極之證據足以證明被告丙○○此部分涉有貪污治罪
    條例之罪嫌，不能證明犯罪，因檢察官認此部分與前揭論罪
    科刑部分有實質上一罪之關係，爰不另為無罪之諭知，併此
    敘明。
五、被告丙○○另行起意取走原交付購錶八千元之行為部分：依
    陳瀅仁所陳，被告丙○○事後於陳瀅仁房內取走其手中八千
    元，並稱：「我的部分就是這份勞力士手錶」時，被告甲○
    ○並不在場，而被告丙○○當初欲以八千元購買該錶時被告
    甲○○係在場，是並無證據證明被告丙○○事後再取走購買
    手錶之八千元時，被告甲○○係知情且共同參與，此應係被
    告丙○○另行起意之個人行為，而被告丙○○為一般民眾，
    不具備公務員身份，是其個人行為，當與員警利用職務趁機
    索賄不同，至被告丙○○此另行起意取走原交付購錶八千元
    之行為，是否涉有不法罪嫌，應由檢察官另行偵辦（原起訴
    事實係敘及「丙○○取走陳瀅仁之勞力士手錶一只，表明供
    代向甲○○說項之代價」，然被告丙○○一開始是欲以八千
    元購買，非無償取得，而被告丙○○事後才又取回八千元，
    此部分公訴事實並未論及，且此係被告丙○○另行起意個人
    行為，無法併為審理附此敘明）。
據上論斷，應依刑事訴訟法第369條第1項前段、第364條、第299
條第1項前段，貪污治罪條例第2條前段、第3條、第4條第1項第
5款、第7條、第17條，刑法第11條、第28條、第213條、第55條
、第47條、第37條第2項，判決如主文。
本案經檢察官侯千姬到庭執行職務。
中　　華　　民　　國　　94　　年　　11 　月　　 4 　　日
　　　　　　　　　刑事第十七庭  審判長法　官  鄭文肅
　　　　　　　　　　　　　　　　　    法　官  林瑞斌
　　　　　　　 　 　　　　　　　　　　法　官  施俊堯
以上正本證明與原本無異。
如不服本判決，應於收受送達後十日內向本院提出上訴書狀，其
未敘述上訴之理由者並得於提起上訴後十日內向本院補提理由書
（均須按他造當事人之人數附繕本）。
                                      書記官  陳彥蕖
中　　華　　民　　國　　94　　年　　11　　月　　4 　　日
附錄：本案論罪科刑法條全文
貪污治罪條例第四條第一項第五款
有下列行為之一者，處無期徒刑或十年以上有期徒刑，得併科新
台幣一億元以下罰金：
一、竊取或侵占公用或公有器材、財物者。
二、藉勢或藉端勒索、勒徵、強占或強募財物者。
三、建築或經辦公用工程或購辦公用器材、物品，浮報價額、數
    量、收取回扣或有其他舞弊情事者。
四、以公用運輸工具裝運違禁物品或漏稅物品者。
五、對於違背職務之行為，要求、期約或收受賄賂或其他不正利
    益者。前項第一款至第四款之未遂犯罰之。
